---
title: "PC3-20180267-Danae"
output: html_notebook
---

PRACTICA CALIFICADA 3

PASO 0: solicito paquetes
```{r}
library(htmltab) #para scrapear
library(stringr) #para limpieza de columnas 
library(readr) #para extraer un único numero de la columna
```
BASE DATOS 1:

PASO 1: SCRAPING
```{r}
url1= "https://www.cia.gov/library/publications/resources/the-world-factbook/fields/223.html" 

gini=htmltab(doc = url1, 
              which = '//*[@id="fieldListing"]',
              encoding = "UTF-8") 
```
PASO 2:Cambiar el nombre de la columna por uno más simple.
```{r}
names(gini)[2]="Gi"
head(gini)
```
PASO 3: Limpiar base "gini" mediante 
```{r}
gini$Gi1=str_split(string = gini$Gi,
                pattern = '\\(',
                simplify = T)[,1]
```

PASO 4: Verifico con "str" y convierto a variable numerica con  "as.numeric"
```{r}
str(gini)
```
```{r}
gini$Gi1=as.numeric(gini$Gi1)
```

BASE DATOS 2:

PASO 1: SCRAPING
```{r}
url2 = "https://www.cia.gov/library/publications/resources/the-world-factbook/fields/225.html"

taxes = htmltab(doc = url2, 
               which = '//*[@id="fieldListing"]', 
               encoding = "UTF-8")
head(taxes)
```
PASO 2:Cambiar el nombre de la columna por uno más simple.
```{r}
names(taxes)[2]="Ta"
```
PASO 3: Limpiar base "taxes" mediante str_split 
```{r}
taxes$Ta1=str_split(string = taxes$Ta,
                pattern = '\\%',
                simplify = T)[,1]
```
PASO 4: Verifico con "str" y convierto a variable numerica con "as.numeric"
```{r}
str(taxes$Ta1)
```
```{r}
taxes$Ta1= as.numeric(taxes$Ta1)
```

HAGO MERGING O JUNTO AMBAS BASES

PASO 5:JuntO ambas bases en una sola de nombre “base_final”, que no contenga valores perdidos con "by.x = "columna",by.y = "columna"
```{r}
base_final=merge(gini,taxes,by.x = "Country",by.y = "Country")
base_final[,c(2,4)]=NULL
str(base_final)
```

PASO 6: Realizo un gráfico con mi base de datos final
```{r}
attach(base_final)
plot(gini,taxes)
```
¿Existe alguna tendencia (creciente o decreciente) entre ambas variables?

RESPUESTA: decreciente







