

EJERCICIO CON BASE DE DATOS DEL TRABAJO - SESION 7 (T)

PASO 1: LLAMAMOS A NUESTRA DATA "basefinal"

```{r}
# bibliotecas:
library(stringr)
library(magrittr)
library(htmltab)
library(factoextra)
library(cluster)
library(rio)

# importamos
basefinal=import('https://github.com/DanaeNorah/Estadistica-para-el-Analisis-Politico-2-/raw/master/TRABAJO/basefinal.csv')

# preparación de nuestra data
row.names(basefinal)=basefinal$Pais 
basefinal = na.omit(basefinal)

# veamos que tenemos:
str(basefinal)
```
PASO 2: Análisis de Conglomerados - Estrategia Basada en Densidad

```{r}
#calcular distancias
inputData=basefinal[,c(2:10)]
g.dist = daisy(basefinal[,c(2:10)], metric="gower")

```

1. DETERMINANDO CANTIDAD DE CLUSTERS

##Clusters recomendados para partición
```{r}
fviz_nbclust(inputData, pam,diss=g.dist,method = "gap_stat",k.max = 10,verbose = F)
```
##Clusters recomendados para jerarquización:
```{r}
fviz_nbclust(inputData, hcut,diss=g.dist,method = "gap_stat",k.max = 10,verbose = F)
```

RESPUESTA: nos quedamos con 4


2. EVALUANDO LOS CLUSTERS OBTENIDOS 

##Clusterizemos:
```{r}
res.pam = pam(g.dist,4,cluster.only = F)
res.agnes = hcut(g.dist, k = 4,hc_func='agnes',hc_method = "ward.D")
res.diana = hcut(g.dist, k = 4,hc_func='diana')
```
#EVALUAMOS GRAFICOS: 

##Evaluación gráfica pam:
```{r}
fviz_silhouette(res.pam)
```
##Evaluación gráfica para agnes:
```{r}
fviz_silhouette(res.agnes)
```
##Evaluación gráfica para diana:
```{r}
fviz_silhouette(res.diana)
```

RESPUESTA: me quedo con el 0.25 (dentro de ese el mejor seria el cluster 4, porque es mayor su widht)


3. EVALUACION NUMERICA 

- Identificar a los casos mal asignados: los que tienen silueta negativa. Para ello es bueno saber lo que cada resultado nos trajo:
```{r}
# agnes:
str(res.pam)
```
Aquí sabemos que res.pam es una lista con varios elementos. Uno de ellos es la información de siluetas, el cual tiene otros componentes:
```{r}
str(res.agnes$silinfo)
```

El primero, los WIDTHS, es donde esta la información de cada uno de los casos:
```{r}
# veamos solo algunos.
head(res.agnes$silinfo$widths)
```

Creemos un data frame:
```{r}
AGNES=data.frame(res.agnes$silinfo$widths)
AGNES$country=row.names(AGNES)
```

Nos interesa sólo sil_width negativos:
```{r}
AGNEScases=AGNES[AGNES$sil_width<0,'country']
AGNEScases
```
La cantidad de paises es:
```{r}
length(AGNEScases)
```
Podemos hacer lo mismo para las demás estrategias:
```{r}
# agnes
PAM=data.frame(res.pam$silinfo$widths)
PAM$country=row.names(PAM)
PAMcases=PAM[PAM$sil_width<0,'country']
length(PAMcases)

#diana:
DIANA=data.frame(res.diana$silinfo$widths)
DIANA$country=row.names(DIANA)
DIANAcases=DIANA[DIANA$sil_width<0,'country']
length(DIANAcases)
```

4. Consultas usando Operaciones de Conjuntos
- Ahora que tenemos todos los paises mal asignados, podemos interrogar a los resultados usando teoría de conjuntos

##Los paises mal asignados en agnes y en pam:
```{r}
intersect(AGNEScases,PAMcases)
```
##Los paises mal asignados por agnes pero no por pam:
```{r}
setdiff(AGNEScases,PAMcases)
```
Los paises mal asignados por pam pero no por agnes:
```{r}
setdiff(PAMcases,AGNEScases)
```
Los paises mal asignados por pam o por agnes:
```{r}
union(PAMcases,AGNEScases)
```

5. Density Based clustering: juntar a los casos cuya cercanía entre sí los diferencia de otros. 
 

a.La distancia epsilon a usar para clusterizar los casos.
b.La cantidad k minima de puntos para formar un cluster. El valor k que se usará es al menos la cantidad de dimensiones ( en el caso reciente de democracy infex usaríamos k=5).


6. Mapa de casos
Sin embargo, el principal problema es que necesitamos un mapa de posiciones para todos los paises. Eso requiere una técnica que proyecte las dimensiones originales en un plano bidimensional. Para ello usaremos la técnica llamada escalamiento multidimensional:

```{r}
proyeccion = cmdscale(g.dist, k=2,add = T) # k is the number of dim
```
Habiendo calculado la proyeccción, recuperemos las coordenadas del mapa del mundo basado en nuestras dimensiones nuevas:
```{r}
# data frame prep:
inputData$dim1 <- proyeccion$points[,1]
inputData$dim2 <- proyeccion$points[,2]
```
Aquí puedes ver el mapa:
```{r}
base= ggplot(inputData,aes(x=dim1, y=dim2, label=row.names(inputData))) 
base + geom_text(size=2)
```

Coloreemos el mapa anterior segun el cluster al que corresponden. Creemos esas columnas usando los resultados anteriores:
```{r}
inputData$pam=as.factor(res.pam$clustering)
inputData$agnes=as.factor(res.agnes$cluster)
inputData$diana=as.factor(res.diana$cluster)
```
Antes de graficar, calculemos los máximos y minimos para producir una gráfica cuadriculada:
```{r}
# Estimado limites:
min(inputData[,c('dim1','dim2')]); max(inputData[,c('dim1','dim2')])
```
Procedeamos a gráficar:
```{r}
#PAM
limites=c(-0.7,0.7)

base= ggplot(inputData,aes(x=dim1, y=dim2)) + ylim(limites) + xlim(limites) + coord_fixed()
base + geom_point(size=2, aes(color=pam))  + labs(title = "PAM") 

```

```{r}
#AGNES
base + geom_point(size=2, aes(color=agnes)) + labs(title = "AGNES")
```

```{r}
#DIANA
base + geom_point(size=2, aes(color=diana)) + labs(title = "DIANA")
```

Ahora calculemos usando dbscan:

##a.Nuevas distancias: Las posiciones son la información para dbscan.
```{r}
#### euclidea!!
g.dist.cmd = daisy(inputData[,c('dim1','dim2')], metric = 'euclidean')
```

###b.Calculo de epsilon
```{r}
library(dbscan)
kNNdistplot(g.dist.cmd, k=5)
```

###c.Obteniendo clusters
```{r}
library(fpc)
db.cmd = dbscan(g.dist.cmd, eps=0.06, MinPts=5,method = 'dist')

```
De lo anterior podemos saber:
```{r}
db.cmd
```

- Qué se han obtenido 3 clusters.
- Que hay 11 elementos que no se pudieron clusterizar.


Pongamos esos valores en otra columna:
```{r}
inputData$dbCMD=as.factor(db.cmd$cluster)
```
Graficando
-Aquí sin texto:
```{r}
library(ggrepel)
base= ggplot(inputData,aes(x=dim1, y=dim2)) + ylim(limites) + xlim(limites) + coord_fixed()
dbplot= base + geom_point(aes(color=dbCMD)) 
dbplot
```
Aquí con mucho texto:
```{r}
dbplot + geom_text_repel(size=3,aes(label=row.names(inputData)))
```
Aquí sólo los atípicos:
```{r}
LABEL=ifelse(inputData$dbCMD==0,row.names(inputData),"")
dbplot + geom_text_repel(aes(label=LABEL),
                         size=3, 
                         direction = "y", ylim = 0.45,
                         angle=45,
                         segment.colour = "grey")
```

Nota que en esta técnica hay casos que no serán clusterizados; de ahí que hemos resaltado los atípico