---
title: "Proceso del Analisis Factorial Exploratorio (EFA)"
output: html_notebook
editor_options: 
  chunk_output_type: inline
---

# Ejercicio 1: Base de datos de departamentos

## Paso 0: Seleccionamos subdata

Abrimos la base de datos:

```{r}
library(rio)
regiones<- import("https://github.com/DataPolitica/salidas/raw/master/Data/regiones_total.xlsx")
head(regiones)
```

Realizamos un subset y nos quedamos con las variables que utilizaremos. Lo llamaremos **subdata**:

- nos aseguramos que usamos la variables que seleccionamos (agua, desgue, electrificacion,PBI...)
```{r}
subdata<- regiones[,c(11, 14:16, 18:19)]
```

--------------------------------------------------------------------

## Paso 1: Matriz de correlaciones

Generamos la matriz de correlaciones para identificar qué variables de nuestra subdata están correlacionadas. 

```{r}
library(polycor)
matriz<-hetcor(subdata)
matriz_corr<- matriz$correlations
library(ggcorrplot)
ggcorrplot(matriz_corr)
```

Vemos las correlaciones significativas: Si puedes ver bloques correlacionados hay esperanza de un buen analisis factorial.

-ver en el gaafico con cuadrados MAS INTENSOS
```{r}
ggcorrplot(matriz_corr,
           p.mat = cor_pmat(matriz_corr),
           insig = "blank")
```

```{r}
#te sirve para redondear a dos decimales, pero si se corresolo "matriz_corr" es para sacar
round(matriz_corr, 2)
```

## Paso 2: Diagnóstico de nuestra matríz de correlaciones

Primero, verificar si datos permiten factorizar:

-Test KMO: cuanto mas cerca a 1 implica relacion es alta. Tiene que ser mayor que 0.5
- FIJARTE EN EL OVERALL MSA
```{r}
library(psych)
KMO(matriz_corr) 
```

Segundo, verificar si la matriz de correlaciones es adecuada. Para ello, se tienen dos funciones:

- Test de Bartlett: H0: La matriz de correlacion es una matriz identidad.
Buscamos rechazar la H0, por eso esperamos que sea signifitivo (False). Si no sale FALSE es grave. Matriz identidad (diagonal es 1, y lo demas es 0), solo una vairable se correlaciona consigo misma.

```{r}
cortest.bartlett(matriz_corr,n=nrow(subdata))$p.value>0.05
```

- Test For Singular Square Matrix: H0: La matriz de correlacion es una matriz singular. Una matriz que no sea inversa
Buscamos que sea False. SI sale TRUE no seguir

```{r}
library(matrixcalc)
is.singular.matrix(matriz_corr)
```

## Paso 3: Identificamos el número recomendado de factores y solicitamos el EFA

Determinar en cuantos factores o variables latentes podríamos redimensionar la data. Vemos el número sugerido y también el gráfico. 

```{r}
#insumo basico para hacer el analisis factorial (DIARGRAMA DE SEDIMENTACION nos dice cuantos factores deberiamos calcular)
fa.parallel(subdata, fm = 'ML', fa = 'fa')
```

Solicitamos el número de factores.
Considerar si se presentan mensajes de alerta. 

```{r}
library(GPArotation)
factorial <- fa(subdata,nfactors = 2, cor = 'mixed', rotate = "varimax",fm="minres")
#correlacion mixta, rotacion
```

## Paso 4: Visualizamos el EFA solicitado

Vemos el resultado inicial:
- mayor sea el numero mas aporta al factor.  uando una vairbale tiene loadings en dos factores quiere decir que aporta a los dos factores
```{r}
print(factorial$loadings)
```

Vemos el resultado mejorado: Cuando logramos que cada variable se vaya a un factor, tenemos una estructura simple.

```{r}
print(factorial$loadings, cutoff = 0.5)
```
- al ver que vias no aporta, SERIA MEJOR HACER DE NUEVO EL ANALISIS
  FACTORIAL SIN VIAS, o decides quedarte. Depende del diseño del trabajo
- VAR. ACUMUAD:porcentaje de virbilidad, el factor uno 47%, el factro 2 es 70%


Podemos visualizar los variables y su relación con las latentes creadas:

```{r}
fa.diagram(factorial)
```

## Paso 5: Evaluamos el Análisis Factorial Exploratorio solicitado (comprobamos validez AF)

- ¿La Raíz del error cuadrático medio corregida está cerca a cero?
      - Valores cercano a 0 indica un buen ajuste. Si no sale cerca al 0 
        eso significa que el análisis extraído no es suficientemente 
        válido. En ese caso se REPORTA.
```{r}
factorial$crms
```

- ¿La Raíz del error cuadrático medio de aproximación es menor a 0.05?
    - 0.032 es mayor a 0.05 entonces HAY PROBLEMA (fijarse en el primero)
```{r}
factorial$RMSEA
```

- ¿El índice de Tucker-Lewis es mayor a 0.9?
    Este índice tiende a 1 para modelos con muy buen ajuste, considerándose
    aceptables valores superiores a 0.90, aunque lo ideal sería valores
    mayores a 0.95.Si sale menor a 0.9 indica insuficiencia de validez. 
    En ese caso se reporta. 
```{r}
factorial$TLI
```

- ¿Qué variables aportaron mas a los factores?
   - aprota mas PBI y menos vias
```{r}
#sort es una funcion para ordenar de menor a mayor
sort(factorial$communality)
```

- ¿Qué variables contribuyen a mas de un factor?

```{r}
sort(factorial$complexity)
#cada una de las variables, caada variable aporta a un factor.Pero tiene decimales, es deicr, aporta a 1.51 factores
#que variable aporta a mas de un factor: PBI
#que vairable aporta a menos de un factor: Presupuesto Publico
```
## Paso 6: Posibles valores proyectados

¿Qué nombres les darías?

Podemos crear un data set con sólo los factores creados

```{r}
factorial_casos<-as.data.frame(factorial$scores)
head(factorial_casos)
summary(factorial_casos)
```

o incluirlos en nuestro subset original

```{r}
subdata$factor1<- factorial_casos$MR1
subdata$factor2<- factorial_casos$MR2
```




--------------------------------------------------------------

# Ejercicio 2: Realice un análisis factorial con todos los pasos indicados de la base de distritos y variables del sistema político electoral

Abrimos la base de datos

```{r}
library(rio)
electoral<- import("https://github.com/DataPolitica/salidas/raw/master/Data/ERM2010_Distrital.xlsx")
head(electoral)
```

Realizamos un subset y nos quedamos con las variables que utilizaremos. Lo llamaremos **subdata**:

```{r}
subdata<- electoral[,c(5:11)]
```


# Ejercicio 3: IDE

Abrimos la base de datos

```{r}
ide<- import("https://github.com/DataPolitica/salidas/raw/master/Data/IDE.sav")
```

Realizamos un subset y nos quedamos con las variables que utilizaremos. Lo llamaremos **subdata**:

```{r}
subdata<- ide[,c(6:10)]
```


# Ejercicio 4: DEMOCRACY INDEX

Abrimos la base de datos

```{r}
demo<- import("https://github.com/DataPolitica/salidas/raw/master/Data/demo.xlsx")
```

Realizamos un subset y nos quedamos con las variables que utilizaremos. Lo llamaremos **subdata**:

```{r}
str(demo)
demo[,-c(1,2,8)]=lapply(demo[,-c(1,2,8)], as.numeric)
subdata<- demo[,c(3:7)]
subdata<-na.omit(subdata)
str(subdata)
```
