
PRACTICA CALIFICADA 6 - 20180267 - DANAE BALLENA VARGAS

#PREGUNTA 1

## Paso 0: Abrimos la base de datos
```{r}
library(rio)
link='https://github.com/DataPolitica/salidas/raw/master/Data/Cajamarca.sav'
cajamarca = import(link)
head(cajamarca)
```

- Realizamos un subset y nos quedamos con las variables que utilizaremos. Lo llamaremos **subdata**:

```{r}
subdata<- cajamarca[,c(2,3,4,5,6,7,8,9,10)]
```

--------------------------------------------------------------------

#PREGUNTA 2

## PREGUNTA 2.1: Matriz de correlaciones

Generamos la matriz de correlaciones para identificar qué variables de nuestra subdata están correlacionadas. 
```{r}
library(polycor)
matriz<-hetcor(subdata)
matriz_corr<- matriz$correlations
library(ggcorrplot)
ggcorrplot(matriz_corr)
```

Vemos las correlaciones significativas: Si puedes ver bloques correlacionados hay esperanza de un buen analisis factorial.
```{r}
ggcorrplot(matriz_corr,
           p.mat = cor_pmat(matriz_corr),
           insig = "blank")
```
##RESPUESTA PREGUNTA 2.1
 - Al realizar la matriz de correlaciones se ve que hat varios bloques que
   estan correlacionados.Por ejemplo entre la variable P.rural y Desnutricion. 
   Entre P.rural y Sin agua y Sin desague, entre otros. Sin embargo,
   al hacer la matriz de correlaciones con SIGNIFICANCIA
   observamos que hay un bloque entre Inasistencia Escolar %de niños que trabajan.
   Asimismo, hay correlación significativa entre %viviendas sin agua y %viviendas 
   sin desague.

```{r}
#te sirve para redondear a dos decimales, pero si se corresolo "matriz_corr" es para sacar
round(matriz_corr, 2)
```

## PREGUNTA 2.2: Diagnóstico de nuestra matríz de correlaciones

##Primero, verificar si datos permiten factorizar:
  -Test KMO: cuanto mas cerca a 1 implica relacion es alta. Tiene que ser mayor
  que 0.5 (FIJARTE EN EL OVERALL MSA)
```{r}
library(psych)
KMO(matriz_corr) 
```
##RESPUESTA 2.2.1: 
- Segun el Test de KMO, la relacion es baja,los datos no permitirian facotriza 
porque es 0.4, deberia ser mayor a 0.5


##Segundo, verificar si la matriz de correlaciones es adecuada. Para ello, se tienen dos funciones:
##Test de Bartlett: H0: La matriz de correlacion es una matriz identidad.
Buscamos rechazar la H0, por eso esperamos que sea signifitivo (False). Matriz identidad (diagonal es 1, y lo demas es 0), solo una vairable se correlaciona consigo misma.

```{r}
cortest.bartlett(matriz_corr,n=nrow(subdata))$p.value>0.05
```
##RESPUESTA 2.2.2
- segun el Test Barlett, nos sale FALSE Rechazamos la H0 y es significativo.


##Test For Singular Square Matrix: H0: La matriz de correlacion es una matriz singular. Una matriz que no sea inversa
Buscamos que sea False. SI sale TRUE no seguir

```{r}
library(matrixcalc)
is.singular.matrix(matriz_corr)
```
##RESPUESTA 2.2.3
- Segun el Test for Singular Square Matriz es FALSE; por lo tanto, nuestro analisis factorial esta bien.



## PREGUNTA 2.3: Identificamos el número recomendado de factores y solicitamos el EFA
- Vemos el número sugerido y también el gráfico. 

```{r}
fa.parallel(subdata, fm = 'ML', fa = 'fa')
```

```{r}
library(GPArotation)
factorial <- fa(subdata,nfactors = 2, cor = 'mixed', rotate = "varimax",fm="minres")
#correlacion mixta, rotacion
```

##RESPUESTA 2.3
- El numero de factores recomendado es 2. Y nos sale un mensaje de alerta



##PREGUNTA 2.4 Visualizamos el EFA solicitado

Vemos el resultado inicial:
```{r}
print(factorial$loadings)
```

Vemos el resultado mejorado: Cuando logramos que cada variable se vaya a un factor, tenemos una estructura simple.
```{r}
print(factorial$loadings, cutoff = 0.5)
```

##respuesta 2.4
- Al ver el AFE con el corte. se puede ver que P.plural, Denutricion, Sin agua y Sin Desague aportan al FACTOR 1
- Las variables mortinf,analfab,inasiec,nintrab aportan al FACTOR 2
- tAMBIEN vemos que Hacinamiento no aporta a ningun factor con el corte 0.5



##PREGUNTA 2.5 Podemos visualizar los variables y su relación con las latentes creadas:

```{r}
fa.diagram(factorial)
```

## PREGUNTA 2.6: Evaluamos el Análisis Factorial Exploratorio solicitado (comprobamos validez AF)

- ¿La Raíz del error cuadrático medio corregida está cerca a cero?
      - RESPUESTA:Valor no es cercano a 0 (0.1021), entonces,indica un mal ajuste.
        Significa que el análisis extraído no es suficientemente  válido. 
```{r}
factorial$crms
```

- ¿La Raíz del error cuadrático medio de aproximación es menor a 0.05?
    - 0.1364 NO es mayor a 0.05, entonces, NO HAY PROBLEMA 
```{r}
factorial$RMSEA
```

- ¿El índice de Tucker-Lewis es mayor a 0.9?
    Es 0.752, es MENOR a 0.9, entonces, no es de muy buen ajuste. Al ser menor a 
    0.9 indica insuficiencia de validez. 
```{r}
factorial$TLI
```

- ¿Qué variables aportaron mas a los factores?
   - respuesta: Aporta más Inasistencia escolar y menos Hacinamiento
```{r}
#sort es una funcion para ordenar de menor a mayor
sort(factorial$communality)
```

- ¿Qué variables contribuyen a mas de un factor?
    - RESPUESTA: contribuye a mas de un factor ANALFABETISMO, desnutriciom, hacinamiento, inasistencia escolar.
```{r}
sort(factorial$complexity)
#cada una de las variables, caada variable aporta a un factor.Pero tiene decimales, es deicr, aporta a 1.51 factores
#que variable aporta a mas de un factor: PBI
#que vairable aporta a menos de un factor: Presupuesto Publico
```
## PREGUNTA 2.7: Posibles valores proyectados

¿Qué nombres les darías?

Podemos crear un data set con sólo los factores creados

```{r}
factorial_casos<-as.data.frame(factorial$scores)
head(factorial_casos)
summary(factorial_casos)
```

o incluirlos en nuestro subset original

```{r}
subdata$factor1<- factorial_casos$MR1
subdata$factor2<- factorial_casos$MR2
```