

```{r}
library(htmltab) #para scrapear
library(stringr) #para limpieza de columnas 
library(readr) #para extraer un único numero de la columna
library(rio) #para importar
library(cluster) #clustering
library(plyr) #aggregate, funcion each
library(psych) #para hacer tablas comparadas
library(knitr) #para generar tablas html
library(kableExtra) #para generar tablas html
library(factoextra) #visualización de clusters
library(ggrepel) #para que las etiquetas de los graficos no se superpongan
library(dplyr)
library(car) #recodificacion
library(magrittr)
library(foreign)
```


```{r}
indice=import('https://github.com/PoliticayGobiernoPUCP/estadistica_anapol2/raw/master/DATA/ide.xlsx')
subdata=indice
```
LIMPIEZA
```{r}
#elimino fila
subdata=subdata[-c(1,2),]

#cambio nombes
names(subdata)=subdata[c(1),]

#elimino fila
subdata=subdata[-c(1),]

#eliminar espacios
subdata$`Nombre de Provincia`=trimws(subdata$`Nombre de Provincia`,whitespace = "[\\h\\v]")

#cambiar de , a .
subdata[,c(2:7)]=lapply(subdata[,c(2:7)],FUN = function(t) gsub(pattern = "\\,", replacement = "\\.",x=t))

#numerica
str(subdata)
subdata[,c(2:7)]=lapply(subdata[,c(2:7)], as.numeric)
str(subdata)

##Los nombres de cada caso aparezcan en las gráficas:
row.names(subdata)=subdata$`Nombre de Provincia`
subdata=na.omit(subdata)
```

```{r}
#redondear
#round(subdata$`indice de densidad del estado`,3) 

summary(subdata$`indice de densidad del estado`)
```
Determina maximos y minimos: 

Crea los intervalos segun el ANCHO de cada intervalo.
   - Aqui necesitas a cut():
```{r}
# puntos de corte (incluye min y max)
CORTES=c(0.5,0.625,0.75,0.876,0.1) # 4 CORTES
NOMBRES=c("BAJO","MEDIO BAJO","MEDIO ALTO","ALTO") # 4-1 NOMBRES (en orden)

# corta y crea "nueva" variable:
subdata$indicecut=cut(subdata$`indice de densidad del estado`, breaks = CORTES, labels=NOMBRES,ordered_result = TRUE)

#Mira resultado nuevo:
table(subdata$indicecut)
```

1. Calcular distancias: Uno no puede realziar cluster si no tiene la matriz de distancia
```{r}
library(cluster)
# usar en C() las dimensiones de interes:
g.dist = daisy(subdata[,c(2:7)], metric="gower")
```

2. Proponer cantidad de clusters:

PAM: calcula los clusters y recibe la matriz de distancias
```{r}
pam.resultado=pam(g.dist,4,cluster.only = F)
subdata$clusterPT= pam.resultado$cluster
```

3. Explorar Resultados: función each (esta última está en la biblioteca plyr):

```{r}
library(plyr) # para funcion "each"..
# nota el uso de as.matrix con cbind:
aggregate(as.matrix(cbind(subdata[,c(3:6)]))~ clusterPT, data=subdata,
          FUN=plyr::each(MD = median, Media = mean))
```
Posubdatas volver esa tabla resumen un data frame:
```{r}
# guardando resultado anterior en objeto "agg": 
agg=aggregate(as.matrix(cbind(subdata[,c(3:6)]))~ clusterPT, 
              data=subdata, # luego las funciones que deseas
              FUN=plyr::each(median, Media = mean))

# convertir en data frame, y 
tablaResumen=t(as.data.frame(agg))
tablaResumen
```
```{r}
#o tmb
describeBy(subdata[,c(3:7)]~ clusterPT)
```


4. Comparar
Usemos una tabla de contingencia para verificar la asignación:
```{r}
table(subdata$clusterPT,subdata$indicecut,dnn = c('clusterPT','indicecut'))
```
Nótese que: * El cluster 1 hay 34 bajo medio y 33 medio alto:
```{r}
subdata[subdata$clusterPT==1,'Nombre de Provincia']
```

```{r}
subdata[subdata$clusterPT==1 & subdata$indicecut=="MEDIO BAJO",'Nombre de Provincia']
```

El cluster 2 tiene 11 BAJO, 41 MEDIO BAJO, 1 MEDIO ALTO
```{r}
subdata[subdata$clusterPT==2 & subdata$indicecut=="BAJO",'Nombre de Provincia']
subdata[subdata$clusterPT==2 & subdata$indicecut=="BAJO",'medicos disponibles']
```

5. Visualizar:
Veamos lo obtenido:

```{r}
library(factoextra)
## Loading required package: ggplot2
## Welcome! Related Books: `Practical Guide To Cluster Analysis in R` at https://goo.gl/13EFCZ
library(ggrepel)
fviz_cluster(object = list(data=g.dist, cluster = subdata$clusterPT),
             geom = c("text"), 
             ellipse = FALSE,labelsize = 7,
             repel = T)
```

```{r}
#numero de cluster con combre especifico
subdata[subdata$`Nombre de Provincia`=='San Pablo','clusterPT']
#nombres dentro de un cluster en especifico
subdata[subdata$clusterPT==1,'Nombre de Provincia']
```

