
EXAMEN PARCIAL - 20180267

PASO 0. PAQUETES
```{r}
library(htmltab) #para scrapear
library(stringr) #para limpieza de columnas 
library(readr) #para extraer un único numero de la columna
library(rio) #para importar
library(cluster) #clustering
library(plyr) #aggregate, funcion each
library(psych) #para hacer tablas comparadas
library(knitr) #para generar tablas html
library(kableExtra) #para generar tablas html
library(factoextra) #visualización de clusters
library(ggrepel) #para que las etiquetas de los graficos no se superpongan
library(dplyr)
library(car) #recodificacion
library(magrittr)
library(foreign)
library(cluster)
library(ggrepel)
library(foreign)
```

```{r}
indice=import('https://github.com/PoliticayGobiernoPUCP/estadistica_anapol2/raw/master/HDI_2018.xlsx')
subdata=indice

```

```{r}
#LIMPIEZA
#elimino fila
subdata=subdata[-c(1:4,6,7),]

#cambio nombes
names(subdata)=subdata[c(1),]

#elimino fila
subdata=subdata[-c(1),]

#elimino fila
subdata=subdata[,-c(1,4,6,8,10,11,12,14,15)]

#eliminar espacios
subdata$Country=trimws(subdata$Country,whitespace = "[\\h\\v]")

#numerica
str(subdata)
subdata[,c(2:6)]=lapply(subdata[,c(2:6)], as.numeric)
str(subdata)
subdata=na.omit(subdata)

subdata[!duplicated(subdata),]

##Los nombres de cada caso aparezcan en las gráficas:
row.names(subdata)=subdata$Country

```


1. Calcular distancias: Uno no puede realziar cluster si no tiene la matriz de distancia
```{r}
set.seed(2020)
library(cluster)
# usar en C() las dimensiones de interes:
g.dist = daisy(subdata[,c(2:6)], metric="gower")
```

```{r}

#CALCULAMOS LAS DISTANCIAS CON DAYS

#NÚMERO DE CLUSTER PARA PARTICIÓN (colocamos pam)
fviz_nbclust(subdata[,c(2:6)], pam,diss=g.dist,method = "gap_stat",k.max = 10,verbose = F)

#Número de clusters para jerarquización (colocamos hcut) #solo uno para jerarquico
fviz_nbclust(subdata[,c(2:6)], hcut,diss=g.dist,method = "gap_stat",k.max = 10,verbose = F)
```

#normalemnte quedarse con el menor numero de clusters
#cuando sale 1, revisar la data


GRÁFICOS DE SILUETAS PARA VISUALIZAR LA MEJOR OPCIÓN DE CLUSTERIZACIÓN

Primero calculamos cada uno de los cluster según las tres metodologías aprendidas hasta el momento. Ojo con el "cluster.only = F"".

Recordemos que cada uno de los elementos que crearemos será una lista de elementos. Dentro de estas listas se encuentra un vector numérico que indica el conglomerado pero también otra información de utilidad (que veremos más adelante).

```{r}
particion = pam(g.dist,4,cluster.only = F) #Indicamos 3 por el resultado anterior
aglomerativo = hcut(g.dist, k = 4,hc_func='agnes',hc_method = "ward.D") #Indicamos 3 por el resultado anterior
divisivo = hcut(g.dist, k = 4,hc_func='diana') #Indicamos 3 por el resultado anterior
```
#cluster.only= F, para que aparezca la lista, pero si se pone T solo aparecer vector y no habra la lista

En base a estas listas podemos calcular los gráficos de siluetas. Hay que recordar que en este tipo de gráficos cada barra representa un caso de nuestra base de datos.

```{r}
fviz_silhouette(particion)
fviz_silhouette(aglomerativo)
fviz_silhouette(divisivo)
```
```{r}
subdata$p
```

#cada barra es un caso
#la linea punteada roja es el promedio del width
#en el grafico verificar width y los casos negativos


