---
title: "Sesion 4"
output:
  html_document:
    df_print: paged
---
CONGLOMERADOS - MÉTODO PARTICIONANTE

CONSIDERAICONES TEORICAS:
   -Cluster y aglomeraicones agrupa CASOS, es una clasificacion
   -Los conglomerdados, es agrupar los casos segun algunas similitudes
   -Al mismo tiempo se puede usar vairas variables y no solo agrupamiento 
   univariable
   - K-medias: se agrupa mas a un centroide. 
   -los datos atipicos que no guarda mucha similitud genera problemas con este metodo


PAQUETES
```{r}
library(rio)
library(cluster)
library(plyr) # para funcion "each"
library(psych) #para hacer tablas comparadas
library(knitr) #para generar tablas html
library(kableExtra) #para generar tablas html
library(factoextra) #visualización de clusters
library(ggrepel) #para que las etiquetas de los graficos no se superpongan
library(htmltab)
library(dplyr)
```
## Ejercicio 1: Agrupar los departamentos según cobertura de servicios públicos básicos (agua, desague, electrificación)

En la siguiente base de datos tenemos los departamentos del Perú (excepto Lima y Callao) con el siguiente conjunto de variables. 

#NOTA: realiar un analisis de las variables
```{r}
data <- import("https://github.com/DataPolitica/salidas/raw/master/Data/regiones.xlsx")
str(data)
summary(data)
```

### Paso 1: Asignar nombre a filas y seleccionar sólo aquellos casos sin NA´s en las variables de nuestro interés

Asignemos un  nombre a cada fila (al igual que le ponemos nombre a las columnas). Esto nos ayudará más adelante durante la elaboración de los gráficos.

```{r}
View(data)
row.names(data)=data$region
View(data)
data = data[,-1]
#trabajar sin valores perdidos
```

### Paso 2: Calcular la distancia entre los conglomerados

Para hacer el cálculo de la distancia utilizaremos 3 variables: agua, desague y electrificación. 

```{r}
head(data)[, c(3:5)]
dist = daisy(data[,c(3:5)], metric = "gower") 
# seleccionamos las columnas de insumo
# usamos metric="gower" para estandarizar cada variable. Importante. 
```

### Paso 3: Crear los conglomerados

Proponemos agrupar a los distritos en 3 grupos según su nivel de cobertura de servicios públicos básicos (agua, desague y electrificación) 

#NOTA: el cluster.only TRUE tre solo los clusters, cuando pone FALSE te trae todo
```{r}
grupos = pam(dist, 2, cluster.only = T) #Le decimos que cree dos grupos o cluster
data$grupos = grupos
```

### Paso 4: Analizar descriptivamente cada grupo

Podemos hacer la comparación de cualquier variable entre los grupos haciendo uso del comando describeBy():

```{r}
#Opcional, para recordar las clases de Estadísitca I
# Veamos los descriptivos de la variable "Agua" (columna N° 4) entre los grupos
describeBy(data$agua, group=data$grupos, digits = 2)

# Veamos los descriptivos de la variable "Desague" (columna N° 5) entre los grupos
describeBy(data$desague, group=data$grupos, digits = 2)

# Veamos los descriptivos de la variable "Electrificacion" (columna N° 6) entre los grupos
describeBy(data$electrificacion, group=data$grupos, digits = 2)
```
#NOTA: Revisrar el R consola siempre 


Si deseamos podemos solicitar dichos resultados al mismo tiempo:
#NOTA: es la mas facil al mostrar todo juntos
```{r}
describeBy(as.matrix(cbind(data[,c(3:5)])), group=data$grupos, digits = 2)
```

También usar aggregate() para crear una nueva base que sean los resultados:
#NOTA: el aggegate es para crear un nuev objeto, toma de referencia un nivel de una variable (por ejemplo nivel 1 y 2), a esto le hace una operación matemática. 
```{r}
aggregate(as.matrix(cbind(data[,c(3:5)]))~ grupos, data=data,
          mean)

#Guardamos la visualización en un data.frame
tabla = aggregate(as.matrix(cbind(data[,c(3:5)]))~ grupos, data=data,
         mean)
#tranponer: trasladar de filas a columnas
tabla = t(as.data.frame(tabla))
tabla
```

Podemos guardar en formato amigable
```{r}
tablahtml = kable(tabla, format = "html", digits = 2) 

kable_styling(tablahtml)
```


### Paso 5: Visualización de grupos en un gráfico

También podemos visualizar el agrupamiento de los departamentos.

Podemos cambiar el nombre de los grupos de acuerdo a lo que hemos visto en la parte descriptiva:

```{r}
data$grupos = as.factor(data$grupos)
str(data$grupos)
levels(data$grupos) = c("Baja cobertura", "Alta cobertura")
table(data$grupos)
```


Generamos nuestro primer gráfico

```{r}
fviz_cluster(object = list(data=dist, cluster = data$grupos),
             geom = c("text"), 
             ellipse.type = "convex")
#Dim 1 y 2 representan a las vairbales que se uso
```

Mejoramos el gráfico:

```{r}
fviz_cluster(object = list(data=dist, cluster = data$grupos),
             geom = c("text"), 
             ellipse = FALSE, labelsize = 8,
             repel = T)
# Decimos que elimine el elipse, cambiamos el nombre de la etiqueta y decimos que no se superpongan las etiquetas. 
#REPEL: si se pone F se supoerponen los datos
#datos frontera son los que estan cerca pero en distintos grupos
```

##Ejercicio 2
Nos piden que agrupemos a los distritos del Perú en función de su sistema político. Para eso, nos valeremos de algunos indicadores como:
NEP:                    Número efectivo de partidos
NP:                     Número de partidos
Hiperfraccionamiento:   Indicador de hiperfraccionamiento
Volatilidad total:      Indicador de volatilidad electoral
Concentracción:         Indicador de concentración
Herfindal Hirschman:    Indicador de concentración de Herfindal-hirchman
Competitividad:         Indicador de competitividad

```{r}
sispol <- import("https://github.com/JairAlva/Estadistica-II/raw/master/Clase%204/ERM2010_ISP_Distrital.xlsx")
str(sispol)
summary(sispol)
```

Calculamos la distancia entre cada unidad de análisis
```{r}
dist = daisy(sispol[,c(5:11)], metric = "gower")

```

Proponemos agrupar a los distritos en 4 grupos
#NOTA: grupos no jerarquicos, es decir, cada uno elige cuantos grupos quiere
```{r}
grupos = pam(dist, 4, cluster.only = F)
grupos$clustering

sispol$clusterP = grupos$clustering

```

Podemos explorar los resultados
```{r}
#Opcional, para recordar las clases de Estadísitca I
describeBy(as.matrix(cbind(sispol[,c(5:11)])), group=sispol$clusterP, digits = 2)


aggregate(as.matrix(cbind(sispol[,c(5:11)]))~ clusterP, data=sispol,
          FUN=each(MD = median, Media = mean))

#Guardamos la visualización en un data.frame
tabla = aggregate(as.matrix(cbind(sispol[,c(5:11)]))~ clusterP, data=sispol,
          FUN=each(MD = median, Media = mean))

tabla = t(as.data.frame(tabla))
tabla
```
Podemos guardar en formato amigable
```{r}
tablahtml = kable(tabla, format = "html", digits = 2) 

kable_styling(tablahtml)
```

También podemos visualizar el agrupamiento de los distritos
```{r}
fviz_cluster(object = list(data=dist, cluster = sispol$clusterP),
             geom = c("text"), 
             ellipse.type = "convex")
```

Mejorar el gráfico
```{r}
fviz_cluster(object = list(data=dist, cluster = sispol$clusterP),
             geom = c("text"), 
             ellipse = FALSE,labelsize = 5)
```

##Ejercicio 3
Ahora hablaremos sobre la tolerancia política en el Perú. Nos interesa explorar especificamente la tolerancia política en el Perú
```{r}
cultura = import("https://github.com/JairAlva/Estadistica-II/raw/master/Clase%204/Peru2019.dta")

cultura = select(cultura, d1, d2, d3, d4)
str(cultura)

cultura[,] = lapply(cultura[,], as.numeric)

cultura[!complete.cases(cultura),]

cultura = cultura[complete.cases(cultura),]
```

Calculamos la distancia entre cada unidad de análisis
```{r}
distA = daisy(cultura, metric = "gower")

```

Proponemos una cantidad "n" de grupos a formar
```{r}
gruposA = pam(distA, 2, cluster.only = T)

cultura$clusterP = gruposA
```

Podemos explorar los resultados
```{r}
#Opcional, para recordar las clases de Estadísitca I
describeBy(as.matrix(cbind(cultura[,c(1:4)])), group=cultura$clusterP, digits = 2)


aggregate(as.matrix(cbind(cultura[,c(1:4)]))~ clusterP, data=cultura,
          FUN=plyr::each(MD = median, Media = mean))

#Guardamos la visualización en un data.frame
tablaA = aggregate(as.matrix(cbind(cultura[,c(1:4)]))~ clusterP, data=cultura,
          FUN=plyr::each(MD = median, Media = mean))

tablaA = t(as.data.frame(tablaA))
tablaA
```
Podemos guardar en formato amigable
```{r}
tablahtml = kable(tablaA, format = "html", digits = 2) 
kable_styling(tablahtml)
```

También podemos visualizar el agrupamiento de los distritos
```{r}
fviz_cluster(object = list(data=distA, cluster = cultura$clusterP),
             geom = c("point"), 
             ellipse.type = "convex")
```

Mejorar el gráfico
```{r}
fviz_cluster(object = list(data=distA, cluster = cultura$clusterP),
             geom = c("text"), 
             ellipse = FALSE,labelsize = 5)
```