
EJERCICIO 1- SESION 6 - CLASE TEORICA

Análisis de Conglomerados: Estrategia de Jerarquizacion

```{r}
# coleccion
library(htmltab)
happylink = "https://en.wikipedia.org/wiki/World_Happiness_Report"
happypath = '//*[@id="mw-content-text"]/div[1]/table'
happy<- htmltab(doc = happylink, which =happypath)
```

```{r}
# limpieza
library(stringr)
library(magrittr)
happy$`Country or region`=gsub("Â","",happy$`Country or region`)
str(happy)
happy=happy[,-1]
```

```{r}
# preparación
happy[,c(2:8)]=lapply(happy[,c(2:8)], as.numeric) # a numerico
```

```{r}
# veamos que tenemos:
str(happy)
```

```{r}
# veamos que tenemos:
str(demo)
```

ESTRATETGIA AGLOMERATIVA 

```{r}
#Los nombres de cada caso aparezcan en las gráficas:
row.names(happy)=happy$`Country or region`
```
Solo trabajemos con data sin valores perdidos:
```{r}
# alternativa a complete.cases:
happy=na.omit(happy)
```

1. Calcular distancias 

PASO 1: calcular distancias
```{r}
library(cluster)
g.dist = daisy(happy[,c(3:8)], metric="gower")
```

2. Decidir linkages
   - Otro metodo adicional, y muy eficiente, es el de WARD. Al final, lo que necesitamos saber cual de ellos nos entregará una mejor propuesta de clusters. Usemos este para nuestro caso.

3. Calcular clusters
La función hcut es la que usaremos para el método jerarquico, y el algoritmo aglomerativo se emplea usando agnes. El linkage será ward (aquí ward.D):
```{r}
library(factoextra)

res.agnes <- hcut(g.dist, k =3,hc_func='agnes',hc_method = "ward.D")

happy$clustagnes=res.agnes$cluster
```

```{r}
#LINKAGES COMPLETE
res.agnes1 <- hcut(g.dist, k =3,hc_func='agnes',hc_method = "complete")
fviz_dend(res.agnes1, k= 3, cex = 0.7, horiz = T)
plot(res.agnes1)
```

4. Comparar
Veamos qué tanto se parece a la clasificación de The Economist:
```{r}
table(happy$`Perceptions of corruption`,happy$clustagnes,dnn = c('TheEconomist','clustAgg'))
```
5. Visualizar

El dendograma nos muestra el proceso de conglomeración:
```{r}
# Visualize
fviz_dend(res.agnes, k= 3, cex = 0.7, horiz = T)
```









