
SESION 4 - TEORIA - Preparación de Tabla de Datos

1. Combinación o Merging

- Este proceso combina data frames con difente información, siempre que tengan un campo común (key), y este no se repita en ninguna otra columna. Traigamos tres data frames:
```{r}
library(rio)

#link base
base='https://github.com/PoliticayGobiernoPUCP/estadistica_anapol2/raw/master/DATA/'

#creando links particulares
corruptionLK=paste0(base,'corruption.csv')
gdpLK=paste0(base,'gdp.csv')
demoLK=paste0(base,'demo.csv')

# trayendo data:
corru=import(corruptionLK,stringsAsFactors = F)
gdp=import(gdpLK,stringsAsFactors = F)
democ=import(demoLK,stringsAsFactors = F)
```
PREGUNTA: ¿para que se pone el strignsasfactors?

Estos tres data frames deben tener un campo (columa) en común que sirva de key:
```{r}
names(corru)
names(gdp)
names(democ)
```
El merge producirá una tabla, integrando las columnas que correspondan a cada key. Vea que la columna rank está presente en las tres pero no es la key; como el ranking se puede calcular si se necesitase, eliminemoslos de cada data frame:
```{r}
#eliminando
corru$Rank=NULL
gdp$Rank=NULL
democ$Rank=NULL
```

La columna Score de la tabla democ podriamos cambiar para no olvidar qué representa:
```{r}
names(democ)[names(democ)=='Score']='ScoreDemo'
```
Hay una column Region en dos tablas:
```{r}
table(corru$Region)
table(democ$Region)
```
Quedémonos con la de democracia:
```{r}
# eliminando
corru$Region=NULL
```
El key es Country, usemoslo de manera explicita una vez
```{r}
# el key se presenta con el "by"
# el x es data frame de la derecha/ el y de la izquierda
# solo dos a la vez.
corrgdp=merge(corru,gdp,by.x='Country', by.y='Country') # no era necesario KEY aqui!
corrgdpdemo=merge(corrgdp,democ)
```
limpiar data:
```{r}
names(democ)=gsub("Â","",names(democ))
```

Veamos el resultado:
```{r}
# cabecera
head(corrgdpdemo)
# cola
tail(corrgdpdemo)
```
2. Formateo de Escala / Ajuste de escala
Veamos los tipos de datos que tenemos hasta ahora:
```{r}
str(corrgdpdemo)
```


La key debe quedar como texto ( chr ), pero hay scores que deben pasar a numerico, otra a nominal y una a ordinal.

a Numérico:
Aplicar una funcióna un conjunto de columnas es sencillo con lapply:
```{r}
corrgdpdemo[,c(2:6)]=lapply(corrgdpdemo[,c(2:6)],as.numeric)
```
No debería salir mensaje de NAs producidos, habría problemas de limpieza.

a Nominal:
Las nominales hay que revisar con una tabla simple:
```{r}
# todo OK?
table(corrgdpdemo$Region)
```
Asi detectas si hay alguna anomalia antes de hacer el cambio.

Como no hay problema, procedemos:
```{r}
# para una columna NO se necesita 'lapply'
corrgdpdemo$Region=as.factor(corrgdpdemo$Region)
```
a Ordinal:
Verificando los niveles:
```{r}
# todo OK?
table(corrgdpdemo$Regimetype)
```
Lo que se necesita ahora es recodificar, poniendo un numero que indique el orden ascendente:
```{r}
library(dplyr)
corrgdpdemo$Regimetype= recode(corrgdpdemo$Regimetype,
       'Full democracy'='4FullDemocracy',
       'Flawed democracy'='3FlawedDemocracy',
       'Hybrid regime'='2Hybrid regime',
       'Authoritarian'='1Authoritarian')

```

```{r}
# poner numero delante, ayuda a crear una ordinal
corrgdpdemo$Regimetype=as.ordered(corrgdpdemo$Regimetype)
```
Ahora está listo para los estadisticos:
```{r}
summary(corrgdpdemo)
```
3. Appending / Anexado
Appending es unir diversas tablas en una sola, pero todas tienen los mismos nombres de columna.

Dejenme traer tres data frames:
```{r}
df1=read.csv('https://github.com/PoliticayGobiernoPUCP/estadistica_anapol2/raw/master/DATA/interview_1_2_p1.csv')
df2=read.csv('https://github.com/PoliticayGobiernoPUCP/estadistica_anapol2/raw/master/DATA/interview_1_2_p2.csv')
df3=read.csv('https://github.com/PoliticayGobiernoPUCP/estadistica_anapol2/raw/master/DATA/interview_1_2_p3.csv')
df4=read.csv('https://github.com/PoliticayGobiernoPUCP/estadistica_anapol2/raw/master/DATA/interview_1_2_p4.csv')

```
Note que cada una tiene las mismas columnas:
```{r}
names(df1) ; names(df2) ; names(df3); names(df4)

```
Pero tienen diferentes entrevistados:
```{r}
head(df2)
head(df4)
```
Para tener un unico data frame, necesitamos anexarlas con rbind:
```{r}
df1234=rbind(df1,df2,df3,df4)
```
Un caso especial es cuando tienes un archivo en Excel, pues este puede tener varias hojas que puedan ser anexadas en una sola. Hagamos lo siguiente:
Traigamos el archivo a la computadora (desde GitHub)
```{r}
#link
lkexcel="https://github.com/PoliticayGobiernoPUCP/estadistica_anapol2/raw/master/DATA/viaticos_2018_nac.xlsx"

#descargando en carpeta actual
download.file(lkexcel, "file.xlsx")
```
Leer todas las hojas y aplicar rbind:
```{r}
library(rio)
viaticos <- import_list('file.xlsx',rbind = TRUE)
```
Verificar:
```{r}
str(viaticos)
```
4. Aggregating / Sintetizar
Cuando agregas, sintetizas los valores de tu unidad de analisis en otro que contiene a un conjuntos de estas. 

Dejame traer estos datos del Censo Actual, que indica la disponibilidad de agua a nivel de distrito en el Perú:
```{r}
Lk="https://github.com/PoliticayGobiernoPUCP/estadistica_anapol2/raw/master/DATA/AGUA.xlsx"
agua=import(Lk)
```
Veamos ls tipos de datos:
```{r}
str(agua)
```
Se ve que cada fila es un distrito:
```{r}
head(agua)
```


La data muestra la cantidad de viviendas por distrito que tienen agua toda la semana o no. Como una provincia tiene varias provincias podriamos crear un data frame a nivel de departamento.
```{r}
aggregate(cbind(todaSemana, NoTodaSemana) # dependientes
          ~ Departamento, # nivel
          data = agua,    # data
          sum)            # operacion
```
Si lo quisieramos a nivel de provincia:
```{r}
aggregate(cbind(todaSemana, NoTodaSemana) ~ Provincia + Departamento, 
          data = agua, sum)
```

5.BONUS:Creación de intervalos
Muchas veces necesitamos crear intervalos a partir de una variable numerica. Por ejemplo, TheEconomist crea intervalos con el SCORE y luego le da nombre a cada grupo. Eso NO es clusterizar, pero es buebno saberlo. Usemos la data del indice de felicidad
```{r}
# bibliotecas:
library(htmltab)


# coleccion
links=list(web="https://en.wikipedia.org/wiki/World_Happiness_Report",
           xpath ='//*[@id="mw-content-text"]/div/table/tbody')
feliz =htmltab(doc = links$web, which =links$xpath)
names(feliz)
```
```{r}
# limpieza
names(feliz)=gsub('\\s','',names(feliz))
feliz[,]=lapply(feliz[,], trimws,whitespace = "[\\h\\v]")
names(feliz)
```
```{r}
str(feliz)
```
```{r}
# preparación
feliz[,-c(2)]=lapply(feliz[,-c(2)], as.numeric) # a numerico
## Warning in lapply(feliz[, -c(2)], as.numeric): NAs introduced by coercion
row.names(feliz)=feliz$Countryorregion


# veamos que tenemos:
str(feliz)
```
```{r}
feliz[!complete.cases(feliz),]
```
```{r}
#data sin pedidos:
feliz=feliz[complete.cases(feliz),] # un pais menos
```

Creando intervalos:
1. Saca descriptivos:
```{r}
summary(feliz$Score)
```
Determina maximos y minimos: Estos deben aparecer en el reporte

3. Crea los intervalos segun el ANCHO de cada intervalo.
Aqui necesitas a cut():
```{r}
# puntos de corte (incluye min y max)
CORTES=c(0,2.5,5,7.5,10)

# corta y crea "nueva" variable:
feliz$ScoreCut=cut(feliz$Score,breaks = CORTES, ordered_result = TRUE)
#Mira resultado:
table(feliz$ScoreCut)
```
Puedes quedarte con ello, pero podrias crear tres grupos para evitar grupo con cero:
```{r}
# puntos de corte (incluye min y max)
CORTES2=c(0,3.3,6.6,10) # 4 CORTES
NOMBRES2=c("BAJO","MEDIO","ALTO") # 4-1 NOMBRES (en orden)

# corta y crea "nueva" variable:
feliz$ScoreCut2=cut(feliz$Score,breaks = CORTES2, 
                    labels = NOMBRES2,
                    ordered_result = TRUE)
#Mira resultado nuevo:

table(feliz$ScoreCut2)
```
Esta puede ser tu nueva columna validadora cuando NO la HAY. De aqui, calcula clusters y compara como hacias con del Democracy Index.



