---
output:
  html_document: default
  word_document: default
editor_options: 
  chunk_output_type: inline
---

SESION 11 - Introducción a la Regresión Lineal Multivariada

En esta sesión deseo que entiendas por qué es necesario ir más allá de la correlación (Pearson, Spearman, etc.) o las diferencias de valores medios (t test, kruska wallis, etc.). Esta necesidad de ir más allá tiene una técnica de apoyo conocida como la regresión.

La sesión va en tres partes:

1. De Correlación a Regresión
2. Regresión Lineal
3. Diagnósticos de la Regresión


I. De Correlación a regresión

  - Trabajemos con los datos del archivo en SPSS hsb.sav:

```{r}
library(rio)
linkToData='https://github.com/PsicologiaPUCP/ArchivosDeDatos/raw/master/hsb_ok.sav'
hsb=import(linkToData)
```
Revisando tipo de datos:
```{r}
str(hsb)
```
Casi todo salió numerico, pero no sabremos qué ajustar si no leemos el manual metodológico o el diccionario de datos o la metadata disponible.

- De ahi que depemos pre procesar:
```{r}
# a nominal
categoricals=c("SEX","RACE","SES","SCTYP","HSP","CAR")

hsb[,categoricals]=factorize(hsb[,categoricals])
```

```{r}
# a ordinal:
hsb$SES=ordered(hsb$SES,levels=c("Low","Medium","High" ))

```

La variable de interés:
  - Asumamos que nuestra variable de interés es el desempeño en matemáticas; así, nuestra variable dependiente está 
    representada por la variable MATH.

  - Apartir de ahí, consideremos que nos interesa saber la posible relación que pueda tener la variable que ha 
    medido el desempeño en escritura; así, una variable independiente sería la representada por la variable WRTG. 
    Hasta ahora sabemos que como son dos variables de tipo numérico debemos usar una correlación. La gráfica de correlación 
    es esta:
```{r}
library(ggplot2)

base=ggplot(data=hsb, aes(x=WRTG, y=MATH))
scatter = base + geom_point()
scatter
```

 - Vemos que hay una aparente relación. Calculemos los indices de correlación:
```{r}
f1=formula(~MATH + WRTG) #v. dependiente y v. independiente

# camino parametrico
pearsonf1=cor.test(f1,data=hsb)[c('estimate','p.value')]
pearsonf1
```

```{r}
# camino no parametrico
spearmanf1=cor.test(f1,data=hsb,method='spearman')[c('estimate','p.value')]
spearmanf1
```
  -Asumiendo un camino paramétrico, podemos pedir el coeficiente de Pearson, el cuál al ser calculado obtenemos 0.6326664 
    (con p-value= 0).

  -Si hubieramos seguido una ruta no paramétrica, informaríamos el coeficiente de Spearman:0.6415126 (con p-value= 0).


Ahora, consideremos que nos interesa saber a la vez la posible relación que pueda tener la variable que ha medido el desempeño en ciencias; así otra variable independiente sería la representada por la variable SCI. Como es otra variable numérica no podemos calcular la correlación de tres variables, pero podemos tratar de verlo visualmente:

En tres dimensiones:
```{r}
library(scatterplot3d)
scatterplot3d(hsb[,c('SCI','WRTG','MATH')])

base=ggplot(data=hsb, aes(x=WRTG, y=MATH))
base + geom_point(aes(color = SCI))
```
Calulemos las correlaciones:
```{r}
f2=formula(~MATH+SCI)

# camino parametrico
pearsonf2=cor.test(f2,data=hsb)[c('estimate','p.value')]
pearsonf2

# camino no parametrico
spearmanf2=cor.test(f2,data=hsb, method='spearman')[c('estimate','p.value')]
spearmanf2
```
- Podríamos calcular la correlación de SCI con MATH, obteniendo el Pearson (0.6495261, p-value= 0) y el Spearman (0.6551515,p-value= 0).


Visualmente vemos relación, pero no tenemos un coeficiente para medir ello.

Finalmente, ¿si quisiéramos ver si el sexo tiene algun rol en todo esto? Como ésta es una variable categórica y dicotómica, lo primero que puede venir a la mente es esta gráfica:
```{r}
base=ggplot(data=hsb, aes(x=SEX, y=MATH))
base + geom_boxplot(notch = T)
```

 - Los boxplots tienen un NOTCH flanqueando a la mediana, para sugerir igualdad de medianas si éstos se intersectan; 
   de ahi que parece no haber diferencia sustantiva entre hombres y mujeres en cuanto a su desempeño en MATH.

Una alternativa al boxplot seria las BARRAS DE ERROR:
```{r}
library(ggpubr)
## Loading required package: magrittr
ggerrorplot(data=hsb, x = "SEX", y = "MATH")
```

 - En este último caso, si las lineas (denotado por las barras de error de la media) se intersectan, 
   sugeriria que los valores medios (en este caso la media) podrian ser iguales.


Verificar si hay o no igualdad entre distribuciones depende si las variables se distribuyen o no de manera normal:
```{r}
library(ggplot2)
ggplot(hsb,aes(x=MATH)) + 
  geom_histogram(aes(y = ..density..),bins = 20, fill='green') +
  stat_function(fun = dnorm, colour = "red",
                      args = list(mean = mean(hsb$MATH, na.rm = TRUE),
                                 sd = sd(hsb$MATH, na.rm = TRUE))) + 
  facet_grid(~SEX) + 
  coord_flip()
#dnorm: da los valores de probabilidad de la función de densidad
#sd: desviacion estandar
```

Nota que los histogramas de la data real tienen encima la curva normal que idealmente tendría esa data. La lejanía entre ellos, sugeriría NO NORMALIDAD.


- Se suele usar un qqplot para explorar la PRESENCIA/AUSENCIA de normalidad:
```{r}
# se sugiere normalidad si los puntos no se alejan de la diagonal.

library(ggpubr)
ggqqplot(data=hsb,x="MATH") + facet_grid(. ~ SEX) 
```

Como ello no es fácil de discernir visualmente, tenemos por costumbre calcular algun coeficiente, como el Shapiro-Wilk:
```{r}
library(knitr)
library(magrittr)
library(kableExtra)
f4=formula(MATH~SEX)

tablag= aggregate(f4, hsb,
          FUN = function(x) {y <- shapiro.test(x); c(y$statistic, y$p.value)})

# para que se vea mejor:
shapiroTest=as.data.frame(tablag[,2])
names(shapiroTest)=c("W","Prob")

kable(cbind(tablag[1],shapiroTest))%>%
  kable_styling(bootstrap_options = c("striped", "hover"), full_width = F, position = "left")
```
Esto nos sugiere un camino NO PARAMETRICO para ver la diferencia de valores medios, por lo que deberiamos usar la prueba de Mann-Whitney en vez de la prueba t para testaer la relación entre ambas.
```{r}
tf4=t.test(f4,data=hsb)[c('estimate','p.value')]
wilcoxf4=wilcox.test(f4,data=hsb)['p.value']
wilcoxf4
```
 - La prueba no paramétrica no rechazaría la igualdad de valores medios (Mann-Whitney con p valor = 0.3085543).


Veamos como representar al sexo en nuestra gráfica entre WRTG y MATH:
```{r}
base=ggplot(data=hsb, aes(x=WRTG, y=MATH))
base + geom_point(aes(color = SEX))
```

Veamos como representar al sexo en nuestra gráfica entre WRTG, SCI y MATH:
```{r}
base + geom_point(aes(size = SCI, color=SEX,shape=SEX)) + scale_shape_manual(values=c(3, 2))
```

Otra alternativa puede ser:
```{r}
base + geom_point(aes(color = SCI)) + facet_grid(~SEX)
```

Y claro:
```{r}
paleta <- c("coral1","cyan" )
colors <- paleta[as.numeric(hsb$SEX)]
scatterplot3d(hsb[,c('SCI','WRTG','MATH')],color=colors)

```

En todos los gráficos vemos que los hombres y las mujeres están distribuidos por todo el gráfico, lo cual nos sugiere que no hay diferencias aun en dimensiones mayores a dos. Sin embargo, no tenemos una medida de CÚANTO cada uno afecta a nuestra dependiente.

#De ahi que necesitamos la REGRESIÓN:

1. Regresión Lineal

    -La regresión es una técnica donde hay que definir una variable dependiente y una o más independientes. 
     Las independientes pueden tener rol predictor, dependiendo del diseño de investigación, aunque por defecto tiene 
     un rol explicativo.

    -La regresión sí quiere informar cuánto una variable (independiente) puede explicar la variación de otra (dependiente), 
     de ahí que es una técnica para probar hipótesis direccionales o asimétricas (las correlaciones tiene hipótesis simétricas).

La regresión busca proponer un modelo, es decir una ecuación, que recoja como una variable explicaría a otra.Para nuestro caso la variable dependiente es MATH, y tendriamos hasta ahora tres modelos:
```{r}
modelo1=formula(MATH~WRTG)
modelo2=formula(MATH ~ WRTG + SCI)
modelo3= formula(MATH ~ WRTG + SCI + SEX)
```
Por ejemplo, para la hipótesis ‘el nivel de desempeño en escritura afecta el desempeño en matemáticas’, la regresión arrojaría este resultado:
```{r}
library(stargazer)
reg1=lm(modelo1,data=hsb)
summary(reg1)
```
```{r}
reg1$coefficients
```

```{r}
#extra de la clase de Estadistica 1
library(jtools)
summ(reg1)
export_summs(reg1)

#te permite ver los estandarizados con todos los digitos
library(lm.beta)
lm.beta (reg1)
```

```{r}
stargazer(reg1, type = "text",intercept.bottom = FALSE)
```

Aquí ya sabemos algo interesante, primero que WRTG tiene efecto, pues es significativo (indicado por los dos asteriscos); segundo, que ese efecto es directo, pues el coeficiente calculado es positivo; y tercero que la magnitud de ese efecto es 0.612, lo que indica cuanto aumenta MATH en promedio cuando WRTG se incremente en una unidad.

Esto es información suficiente para representar esa relación con una ecuación. Como la ecuación sólo tiene una variable independiente podemos producir una recta sobre el gráfico de correlación:
```{r}
ggplot(hsb, aes(x=WRTG, y=MATH)) + 
  geom_point()+
  geom_smooth(method=lm)
```


Esa recta podemos representarla así:

  - MATH =19.7690323 + 0.6123904⋅WRTG+ϵ

El Y verdadero es MATH, pero la regresión produce un MATH^ estimado, de ahi la presencia del ϵ. Justamente el R cuadrado ajustado (0.4002668) nos brinda un porcentaje (multiplicalo por 100) que da una pista de nuestra cercanía a una situación perfecta (cuando vale 1).

Y sí queremos ver el efecto de SCI?
```{r}
reg2=lm(modelo2,data=hsb)
summary(reg2)
stargazer(reg2,type = "text",intercept.bottom = FALSE)
```
En este caso, la regresión tendrá una formula con dos variables explicando la dependiente, así que en vez de producir una línea buscará producir un plano:
```{r}
library(scatterplot3d)
G  <- scatterplot3d(hsb[,c('SCI','WRTG','MATH')])
G$plane3d(reg2, draw_polygon = TRUE, draw_lines = FALSE)

```
Este plano podemos representarlo así:

  - MATH = 10.6285904 + 0.3765304⋅WRTG + 0.4152733⋅SC I +ϵ

Nuevamente, el Y verdadero es MATH, pero la regresión produce un MATH^ estimado en forma de plano. De igual manera el R cuadrado ajustado (0.5241861) nos da una pista de nuestra lejanía a una situación perfecta

Es clave darse cuenta de otro detalle, que el coeficiente de WRTG ha variado en la fórmula ahora que está presente SCI ¿Por qué sucede esto? 
     Veamoslo así: en el primer caso, WRTG y ϵ buscaban representar la variabilidad en MATH, y ahora, en el segundo caso, 
     viene SCI para mejorar esa explicación; es así que el peso de la explicación ahora se recalcula y el coeficiente de 
     WRTG deja de explicar lo que le corresponde a SCI, y ϵ también le entrega algo a SCI.

     Como ϵ no tiene coeficiente, representamos su variación usando el error típico de los residuos o residual standard error
     (RSE). Nótese que éste ha variado de un modelo ha otro, ahora tenemos un RSE menor. Aquí vale la pena preguntarse si esta
     disminución del error es significativa, obteniendo:
```{r}
tanova=anova(reg1,reg2)
stargazer(tanova,type = 'text',summary = F,title = "Table de Análisis de Varianza")
```

La comparación de modelos usando la tabla de análisis de varianza (anova) propone como hipótesis nula que los modelos no difieren (no se ha reducido el error al pasar de un modelo a otro). Como la comparación es significativa (vea el P), rechazamos igualdad de modelos: el modelo 2 sí reduce el error al incluir una variable más.

Finalmente, veamos el rol de sexo:
```{r}
reg3=lm(modelo3,data=hsb)
stargazer(reg3,type = "text",intercept.bottom = FALSE)
summary(reg3)
```
Aunque no podemos graficar cuatro coordenadas, podemos usar elementos visuales:
```{r}
library(scatterplot3d)
colors <- paleta[as.numeric(hsb$SEX)]
G  <- scatterplot3d(hsb[,c('SCI','WRTG','MATH')],color=colors)
G$plane3d(reg2, draw_polygon = TRUE, draw_lines = FALSE)

```
Nuestra nueva ecuación sería:

MATH = 11.306349 + 0.4235786⋅WRTG + 0.3748025⋅SCI − 1.9219692⋅SEX +ϵ

Nuevamente podemos ver si añadir SEXO en este modelo representa una mejora al anterior:

```{r}
tanova=anova(reg1,reg2,reg3)
stargazer(tanova,type = 'text',summary = F, title = "Table de Análisis de Varianza")
```

Finalmente, podemos resumir todo en esta tabla:
```{r}
library(stargazer)
stargazer(reg1,reg2,reg3, type = "text", title = "Modelos planteadas",digits = 2, single.row = F,no.space = F,intercept.bottom = FALSE,
          dep.var.caption="Variable dependiente:",
          dep.var.labels="Desempeño en Matemáticas",
          covariate.labels=c("Constante","Desempeño en Escritura","Desempeño en Ciencias","SEXO (mujer)"),
          keep.stat = c("n","adj.rsq","ser"),df = FALSE,
          notes.label = "Notas:")

```

```{r}
export_summs(reg1,reg2,reg3) #¿como poner el residual error?
```
Graficamente:
```{r}
library(ggplot2)
library(sjPlot)
## Install package "strengejacke" from GitHub (`devtools::install_github("strengejacke/strengejacke")`) to load all sj-packages at once!
plot_models(reg1,reg2,reg3,vline.color = "grey",m.labels=c("Modelo 1","Modelo 2","Modelo 3"))

```

DIAGNOSTICO DE LA REGRESION

  - Para que se considere que el modelo de regresión elegido es el adecuado, debemos verificar algunos requisitos a posteriori:

1. Linealidad:

   - Se asume relación lineal entre Y y Xs:
```{r}
# linea roja debe tender a horizontal
plot(reg3, 3)

```
2. Homocedasticidad

  - Se asume que el error del modelo de regresión no afecta la varianza o dispersión de la estimación (MATH^):
```{r}
# linea roja debe tender a horizontal
plot(reg3, 3)

```

También podemos utilizar el test de Breusch-Pagan:
```{r}
library(lmtest)
# null: modelo homocedastico
bptest(reg3)
```

  - La probabilidad de homocedasticidad es muy baja (p-value menor a 0.05), de ahi que se rechaza que el modelo
    muestre homocedasticidad.

3. Normalidad de los residuos

Los residuos, la diferencia entre MATH y MATH^, debe distribuirse de manera normal:
```{r}
# puntos cerca a la diagonal
plot(reg3, 2)

```

Podemos aplicar el test de Shapiro a los residuos:
```{r}
shapiro.test(reg3$residuals)
```

4. No multicolinelidad

  - Si los predictores tienen una correlación muy alta entre sí, hay multicolinealidad, lo cual no es deseable:
```{r}
library(DescTools)
VIF(reg3) # > 5 es problematico

```
Normalmente le prestamos atencion al indice de Cook y a los valores predecidos (los hat values):
```{r}
checkReg3[checkReg3$cook.d |checkReg3$hat]
```


Tarea para la casa:

Vaya al http://ineidw.inei.gob.pe/ineidw/ y pruebe esta hipotesis:
La Tasa de Mortalidad Infantil a nivel provincial está influenciada por Tasa de Empleo Vulnerable, el Porcentaje de personas de 3 años a más cuya lengua materna es quechua, aymara, ashaninka u otra lengua nativa, por el Porcentaje de viviendas cuyo régimen de tenencia de vivienda es propia, y si la provincia aloja a la capital de la region.

Haga un reporte exhaustivo. _____

