---
output: html_document
editor_options: 
  chunk_output_type: inline
---
title: "HITO 3 - GRUPO 2"
output: html_notebook
---
HITO 3 - GRUPO 2

PRODUCTO 1: 

IMPORTAMOS LA DATA BASEFINAL DEL GITHUB
```{r}
library(rio)
basefinal=import('https://github.com/DanaeNorah/Estadistica-para-el-Analisis-Politico-2-/raw/master/TRABAJO/basefinal.csv')
data= basefinal
str(data)
```

1. ANALISIS UNIVARIADO DE NUESTAS VARIABLES

PAS0 0: Antes de proceder con el análisis, vamos a recodificar las variables independientes (autonomia y violencia) para poder hacer un mejor analisis.

#Variable Autonomia
```{r}
#Revisamos valores iniciales
table(data$Autonomia)
```
```{r}
#Luego, variable debe ser convertida en una variable tipo factor
data$Autonomia <- as.factor(data$Autonomia )
#Le asignamos etiquetas a los valores
data$Autonomia=factor(data$Autonomia,
                     levels = levels(data$Autonomia),
                     labels = c("Protege totalmente","Protege mucho","Protege","Protege muy poco","No protege"),
                     ordered = T)

#verificamos
str(data$Autonomia)
table(data$Autonomia )
```

#Variable violencia
```{r}
#Revisamos los valores
table(data$Violencia)
```

```{r}
#Empleamos funcion recode
data$Violencia <- recode(data$Violencia, "0=0 ; 0.25=0 ; 0.5=0.5 ; 0.75=1 ; 1=1")
#Verificamos
table(data$Violencia)
```

```{r}
#Luego, variable debe ser convertida en una variable tipo factor
data$Violencia <- as.factor(data$Violencia)
#Le asignamos etiquetas a los valores
data$Violencia=factor(data$Violencia,
                     levels = levels(data$Violencia),
                     labels = c("Protege","Regular","No protege"),
                     ordered = T)#verificamos
                     
str(data$Violencia)
table(data$Violencia)
```

PASO 1: VARIABLE NUMERICA Desigualdad de genero

#Variable dependiente: Indice de Desigualdad de Genero
```{r}
#Solicitamos estadisticos descriptivos
summary(data$DesigualdadGenero)
```

```{r}
library(psych)
describe.by(data$DesigualdadGenero)
str(data)
```

-Analisis grafico de variable
```{r}
#Solicitamos histograma
hist(data$DesigualdadGenero, main = "Desigualdad de genero")
```

PASO 2;:VARIABLE ORDINAL Autonomia reproductiva

```{r}
#Solicitamos estadisticos descriptivos
summary(data$Autonomia)
```


-Analisis grafico de variable
```{r}
#Solicitamos histograma
library(jtools)
barplot(table(data$Autonomia),col="red",
        xlab=NULL,main="Autonomia Reproductiva")

```

PASO 3: VARIABLE ORDINAL Violencia contra la mujer
```{r}
#Solicitamos estadisticos descriptivos
summary(data$Violencia)
```


-Analisis grafico de variable
```{r}
#Solicitamos una grafica de barras
barplot(table(data$Violencia),col="lightgreen",
        xlab=NULL,main="Violencia contra la mujer")
```

PASO 4: VARIABLE NUMERICA VozPolitica

```{r}
#Solicitamos las medidas de tendencia central
library(psych)
library(DescTools)
describeBy(data$VozPolitica)
summary(data$VozPolitica)
```


- Graficos
```{r}
#Solicitamos un histograma
hist(data$VozPolitica, col = "green", main="Voz politica", xlab = "Por parlamento", ylab ="Porcnetaje de mujeres")
```


PASO 5: VARIABLE NUMERICA LibertadMov (libertad de movimiento)
```{r}
#Solicitamos las medidas de tendencia central
describeBy(data$LibertadMov)
summary(data$LibertadMov)
```

- Graficos
```{r}
#Solicitamos un histograma 
hist(data$LibertadMov, col = "lightblue", main="Libertad de movimiento", xlab = "", ylab =NULL)
#Solicitamos un boxplot para ver los outliers
boxplot(data$LibertadMov, col = "red", main="Libertad de movimiento")
```

PASO 6: Analisis descriptivo de la variable "AccesoJ"
```{r}
#Solicitamos el desvrybeBy para el analisis univariado
describeBy(data$AccesoJ, digits=2)
```

- Graficos
```{r}
#Solicitamos un boxplot
boxplot(data$AccesoJ, col = "lightgreen", main="Acceso a Justicia")
#Solicitamos un histograma
hist((data$AccesoJ),col="lightblue",
        xlab="Cantidad de paises",
        ylab="Acceso a justicia",
        main="Acceso a Justicia")
```


PASO 7: Analisis descriptivo de la variable "SecundariaC"
```{r}
#Solicitamos el desvrybeBy para el analisis univariado
describeBy(data$SecundariaC, digits=2)
```

- Graficos
```{r}
#Solicitamos un boxplot
boxplot(data$SecundariaC, col = "lightgreen", main="Secundaria Completa")
#Solicitamos el histograma
hist((data$SecundariaC),col="lightblue",
        xlab="Cantidad de paises",
        ylab="Promedio de mujeres con secundaria completa",
        main="Mujeres con secundaria completa")
```

PASO 8: Analisis descriptivo de la variable "Desempleo"
```{r}
#Solicitamos el desvrybeBy para el analisis univariado
describeBy(data$Desempleo, digits=2)
```

- Graficos
```{r}
#Solicitamos un boxplot
boxplot(data$Desempleo,  col="blue", main="Boxplot de Desempleo")
#Solicitamos el histograma
hist((data$Desempleo), col="blue",
        xlab="Cantidad de paises",
        ylab="Proporcion de mujeres desempleadas",
        main="Mujeres desempleadas")
```

PASO 9: Analisis descriptivo de la variable "CuentaF"
```{r}
#Solicitamos el desvrybeBy para el analisis univariado
describeBy(data$CuentaF, digits=2)
```

```{r}
#Solicitamos un boxplot
boxplot(data$CuentaF, main="Boxplot de Cuenta Financiera ", col="blue")
#Solicitamos el histograma
hist((data$CuentaF), col="blue",
        xlab="Cantidad de paises",
        ylab="Porcentaje de mujeres con banca movil",
        main="Mujeres con banca movil")
```

PASO 10: aplicamos las funciones para todas las vairables a la vez
```{r}
#para varias variables
describeBy(as.matrix(cbind(data[,c(2:10)])), digits = 2)
#summary
summary(data[,c(2:10)])
```


2. ANALISIS BIVARIADO: CORRELACION Y GRÁFICO DE DISPERSION

#PASO 1: ANOVA de un factor entre  "DesigualdadGenero" y "Autonomía"

```{r}
#Aplicamos la prueba ANOVA de un factor. Usamos la nueva variable creada unos pasos atrás.
anovaautonomia <- aov(data$DesigualdadGenero ~ data$Autonomia)
summary(anovaautonomia)
```
RESPUESTA:
                  Pr(>F)    
data$Autonomia   4.26e-09 ***

```{r}
#Prueba de comparaciones múltiples (Tukey)
TukeyHSD(anovaautonomia)
```
RESPUESTA:
                     p adj
Regular-Protege      0.0001108
No protege-Protege   0.0000000
No protege-Regular   0.9530128

```{r}
#Gráfico de medias con intervalos de confianza (ver superposición)
library(gplots) 
plotmeans(data$DesigualdadGenero ~ Autonomia, data = data,ylab = "Desigualdad de género")
```

#PASO 2: ANOVA de unfactor entre  "DesigualdadGenero"y "Violencia"
```{r}
#Aplicamos la prueba ANOVA de un factor
anovaviolencia <- aov(data$DesigualdadGenero ~ data$Violencia)
summary(anovaviolencia)
```
RESPUESTA:
                  Pr(>F)   
data$Violencia   0.00644 **

```{r}
#Prueba de comparaciones múltiples (Tukey)
TukeyHSD(anovaviolencia)
```
RESPUESTA: 
                    p adj
Regular- Protege    0.0112447
No protege-Protege  0.0113994
No protege-Regular  0.8572113

```{r}
#Gráfico de medias con intervalos de confianza (ver superposición)
plotmeans(data$DesigualdadGenero ~ Violencia, data = data, ylab = "Desigualdad de género")
```


#PASO 3: Correlacion entre  "DesigualdadGenero"y "VozPolitica"
```{r}
#Analisis visual usando un grafico de dispersion
plot(data$DesigualdadGenero, data$VozPolitica, xlab="Desigualdad de Genero", ylab="Voz Politica")
#Solicitamos la prueba R de Pearson
cor.test(data$DesigualdadGenero, data$VozPolitica)
## H0: Las variables son estadIsticamente independientes
## HA: Las variables son estadIsticamente dependientes
```

RESPUESTA: cor = -0.3797722  p-value = 6.529e-06

Que tan fuerte es la correlacion? Que sentido tiene? Por que?

#PASO 4: Correlacion entre  "DesigualdadGenero"y "LibertadMov"(libertad de movimiento)
```{r}
#Analisis visual usando un grafico de dispersion
plot(data$DesigualdadGenero, data$LibertadMov, xlab="Desigualdad de Genero", ylab="Libertad de movimiento")
#Solicitamos la prueba R de Pearson
cor.test(data$DesigualdadGenero, data$LibertadMov)
## H0: Las variables son estadIsticamente independientes
## HA: Las variables son estadIsticamente dependientes
```
RESPUESTA: cor = -0.4299311  p-value = 2.41e-07

#PASO 5: Correlacion entre  "DesigualdadGenero"y "AccesoJ"(acceso a justicia)
```{r}
#Analisis visual usando un grafico de dispersion
plot(data$DesigualdadGenero, data$AccesoJ, xlab="Desigualdad de Genero", ylab="Acceso a Justicia")
#Solicitamos la prueba R de Pearson
cor.test(data$DesigualdadGenero, data$AccesoJ)
## H0: Las variables son estadIsticamente independientes
## HA: Las variables son estadIsticamente dependientes
```
RESPUESTA: cor = -0.1588468   p-value = 0.06888

#PASO 6: Correlacion entre  "DesigualdadGenero"y "SecundariaC"(secundaria completa)
```{r}
#Analisis visual usando un grafico de dispersion
plot(data$DesigualdadGenero, data$SecundariaC, xlab="Desigualdad de Genero", ylab="Secundaria Completa")
#Solicitamos la prueba R de Pearson
cor.test(data$DesigualdadGenero, data$SecundariaC) 
## H0: Las variables son estadIsticamente independientes
## HA: Las variables son estadIsticamente dependientes
```
RESPUESTA: cor = -0.7925136   p-value < 2.2e-16

#PASO 7: Correlacion entre  "DesigualdadGenero"y "Desempleo"
```{r}
#Analisis visual usando un grafico de dispersion
plot(data$DesigualdadGenero, data$Desempleo, xlab="Desigualdad de Genero", ylab="Desempleo")
#Solicitamos la prueba R de Pearson
cor.test(data$DesigualdadGenero, data$Desempleo)
## H0: Las variables son estadIsticamente independientes
## HA: Las variables son estadIsticamente dependientes
```
RESPUESTA: cor = 0.01774458  p-value = 0.8227

#PASO 8: Correlacion entre  "DesigualdadGenero"y "CuentaF"(Cuenta financiera)
```{r}
#Analisis visual usando un grafico de dispersion
plot(data$DesigualdadGenero, data$CuentaF, xlab="Desigualdad de Genero", ylab="Cuenta financiera")
#Solicitamos la prueba R de Pearson
cor.test(data$DesigualdadGenero, data$CuentaF) 
## H0: Las variables son estadIsticamente independientes
## HA: Las variables son estadIsticamente dependientes
```
RESPUESTA: cor = -0.8300363  p-value < 2.2e-16
