
```{r}
library(htmltab)
library(stringr) 
library(readr)
library(rio)
library(tidyr)
```

BASE DE DATOS 1

Abrir nuestra base de datos original:
```{r}
link_github="https://github.com/DanaeNorah/Estadistica-para-el-Analisis-Politico-2-/raw/master/Political_voice(original).csv"
Politica=import(link_github)
```

Eliminamos los duplicados en la columna REGION:
```{r}
Politica=Politica[-grep("ALL",Politica$REGION),]

```

Eliminados las columnas que no nos sirven:
```{r}
Politica=Politica[,-grep("REGION|Region|LOCATION|INC|Income|VAR|TIME|Year|Flags|Flag Codes",names(Politica))]

```

Verificamos que sean numericos los valores:
```{r}
str(Politica$Value)
```
```{r}
         
```
BASE DE DATOS 2

Abrir nuestra base de datos original:
```{r}
link1_github="https://github.com/DanaeNorah/Estadistica-para-el-Analisis-Politico-2-/raw/master/Freedom(original).csv"
freedom =import(link1_github)
```

Eliminamos los duplicados en la columna REGION:
```{r}
freedom=freedom[-grep("ALL",freedom$REGION),]

```

Eliminados las columnas que no nos sirven:
```{r}
freedom=freedom[,-grep("REGION|Region|LOCATION|INC|Income|VAR|TIME|Year|Flags|Flag Codes",names(freedom))]

```

Verificamos que sean numericos los valores:
```{r}
str(freedom$Value)
```


