
TRABAJO FINAL - GRUPO 2 - DANAE

```{r}
library(htmltab)
library(stringr) 
library(readr)
library(rio)
library(tidyr)
```

BASE DE DATOS DE LA OCDE LIBERTADES CIVILES 
(VARIABLE 1: Political Voice) (Practice)
(VARIABLE 2: Freedom of movement) (Practice)


1. LIMPIEZA DE LA BASE DE DATOS POLITICAL VOICE

PASO 1: Abrir nuestra base de datos original
```{r}
link_github="https://github.com/DanaeNorah/Estadistica-para-el-Analisis-Politico-2-/raw/master/Political_voice_(original).csv"
Politica=import(link_github)


```

PASO 2: Eliminamos los duplicadoS:
```{r}
Politica=Politica[-grep("ALL",Politica$REGION),]

```

PASO 3: Eliminados las columnas que no necesitaremos:
```{r}
Politica=Politica[,-grep("REGION|Region|LOCATION|INC|Income|VAR|TIME|Year|Flags|Flag Codes",names(Politica))]

```

PASO 4:Verificamos que sean numericos los valores:
```{r}
str(Politica$Value)
```
PASO 5: Eliminamos los "law" en las filas de nuestra data "Politica" 
```{r}
Politica = Politica[Politica$Variable=="Practice",]

```

PASO 6: Cambiamos el nombre de la tercera columna de nuestra data "Politica"
```{r}
names(Politica)[3]="Politica_p"
head(Politica)
```


2. LIMPIEZA DE LA BASE DE DATOS FREEDOM OF MOVEMENT

PASO 1: Abrir nuestra base de datos original de nuestro Git Hub:
```{r}
link1_github="https://github.com/DanaeNorah/Estadistica-para-el-Analisis-Politico-2-/raw/master/Freedom%20_(original).csv"
freedom =import(link1_github)
```

PASO 2: Eliminamos los duplicados de nuestra data:
```{r}
freedom=freedom[-grep("ALL",freedom$REGION),]

```

PASO 3: Eliminados las columnas que no utilizaremos:
```{r}
freedom=freedom[,-grep("REGION|Region|LOCATION|INC|Income|VAR|TIME|Year|Flags|Flag Codes",names(freedom))]

```

PASO 4: Verificamos que sean numericos los valores:
```{r}
str(freedom$Value)
```

PASO 5: Eliminamos los "law" en las filas de nuestra data "freedom"
```{r}
freedom = freedom[freedom$Variable=="Practice",]
```

PASO 6: Cambiamos el nombre de la tercera columna de nuestra data "freedom"
```{r}
names(freedom)[3]="Freedom_p"
head(freedom)
```

3. MERGE O JUNTAR NUESTRAS DOS BASES DE DATOS (POLITICA T FREEDOM)

PASO 1: Empleamos la funcion merge
```{r}
Libertad_civil=merge(Politica,freedom,by.x = "Country",by.y="Country")
head(Libertad_civil)
```
PASO 2: Eliminamos las columnas que no usaremos

```{r}
Libertad_civil=Libertad_civil[,c(-2,-4)]
```

3. EXPORTAR PARA SUBIR A GIT HUB

```{r}
write.csv(Libertad_civil,"Libertad_civil.csv",row.names = F)
```



