

```{r}
library(htmltab) 

linkCIA_urb = "https://www.cia.gov/library/publications/resources/the-world-factbook/fields/349.html"
linkPath_urb='//*[@id="fieldListing"]'

urban = htmltab(doc = linkCIA_urb, 
                which =linkPath_urb)
```
```{r}
head(urban)
```
fila 1, columna 2

Aqui hay dos variables:

Población urbana
Tasa de urbanización
```{r}
urban[1,2]
```
1. Uso de expresiones regulares
```{r}
library(stringr)
```
Me trae cada numero
```{r}
str_extract_all(string = '25.3%,0% y 23.5% 13 34 hola',pattern="\\d")
```
me trae numeros adyacentes:
    (+ es al menos 1 / * es 0 o más)
```{r}
str_extract_all('25.3%,0% y 23.5% 13 34 hola',
                "\\d+") 
```
numero entero, seguido opcionalmente de punto, mas numero de una o mas cifras.
```{r}
str_extract_all('25.3%,0% y 23.5% 13 34 hola',
                "\\d+\\.*\\d*")
```
numero entero, seguido opcionalmente de punto, mas numero de una o mas cifras, seguido de %.
```{r}
str_extract_all('25.3%,0% y 23.5% 13 34 hola',
                "\\d+\\.*\\d*\\%")
```
porcentaje sin el simbolo
-que antes de (?=\\%) haya (\\d+\\.*\\d*)
-pero solo trae (\\d+\\.*\\d*)
```{r}
str_extract_all('25.3%,0% y 23.5% 13 34 hola',
                "(\\d+\\.*\\d*)(?=\\%)")
```
Y si hubiera negativos?
-porcentaje sin el simbolo
```{r}
str_extract_all('25.3%,0% y -23.5% 13 34 hola',
                "(\\d+\\.*\\d*)(?=\\%)")
```
-porcentaje sin el simbolo pero con signo negativo, si hubiese
```{r}
str_extract_all('25.3%,0% y -23.5% 13 34 hola',
                "(\\-*\\d+\\.*\\d*)(?=\\%)")
```
-con [[1]] recien accedemos al elemento:
```{r}
str_extract_all('25.3%, 0%y 23%',
                "(\\-*\\d+\\.*\\d*)(?=\\%)")[[1]]
```
-primer valor es
```{r}
str_extract_all('25%, 0% y 23.5%',
                "(\\-*\\d+\\.*\\d*)(?=\\%)")[[1]][1]
```
-segundo valor es
```{r}
str_extract_all('25%, 0% y 23.5%',
                "(\\-*\\d+\\.*\\d*)(?=\\%)")[[1]][2]
```
-tercer valor es
```{r}
str_extract_all('25%, 0% y 23.5%', 
                "(\\-*\\d+\\.*\\d*)(?=\\%)")[[1]][3]
```
Apliquemoslo a la columna:
```{r}
str_extract_all(urban$Urbanization,
                "(\\-*\\d+\\.*\\d*)(?=\\%)")
```
La estructura obtenida no facilitaria el trabajo de producir dos columnas. El usar simplify lo hace mas facil:
```{r}
str_extract_all(urban$Urbanization,
                "(\\-*\\d+\\.*\\d*)(?=\\%)",
                simplify = T)
```
Esa matriz anterior me permite acceder a cada columna:
```{r}
PATRON="(\\-*\\d+\\.*\\d*)(?=\\%)"
COLSUCIA=urban$Urbanization

# UNA COLUMNA
urban$pop_urb=str_extract_all(string = COLSUCIA,
                              pattern= PATRON,
                              simplify = T)[,1]

# OTRA COLUMNA
urban$rate_urb=str_extract_all(string = COLSUCIA,
                               pattern=PATRON,
                               simplify = T)[,2]
```
Veamos: #sin mostrar la columna 'sucia'
```{r}
head(urban[,-2]) 
```
2. Uso de particiones
-Voy a ver como usar otra estrategia para obtener lo mismo que antes, pero voy a usar particiones:

recuerda:
```{r}
test=urban[1,2]
test
```
Aqui busco un texto que me permita dividir esa cadena de texto:
-pattern: patron
-string:cadena, cuerda
```{r}
str_split(string = test,
          pattern = 'rate of urbanization:')
```
Veo que me queda a cada lado el valor que quiero, pero aun “sucio”. Que importa, creo las dos columnas:
```{r}
urban$pop_urb2=str_split(string = urban$Urbanization,
                         pattern = 'rate of urbanization:',
                         simplify = T)[,1]

urban$rate_urb2=str_split(string = urban$Urbanization,
                          pattern = 'rate of urbanization:',
                          simplify = T)[,2]
```
Ahora limpio la primera columna.
-Si una celda es asi:
```{r} 
urban$pop_urb2[1]
```
Puedo tener mejor texto si la divido y me quedo con el primer elemento:
```{r}
urban$pop_urb2=str_split(urban$pop_urb2,
                         '% of total',
                         simplify = T)[,1] #borro "simplify="?
```
ahora:
```{r}
urban$pop_urb2[1]
```
Uso otro simbolo divisor y me quedo con la parte 2:
```{r}
urban$pop_urb2=str_split(urban$pop_urb2,
                         ':',
                         simplify = T)[,2]
```
Luego tengo:
```{r}
urban$pop_urb2
```
Si sigo la misma estrategia para la otra columna:
```{r}
urban$rate_urb2[1]
```
Veo que puede ser trivial: (que es trivial)
```{r}
urban$rate_urb2=str_split(urban$rate_urb2,pattern = '%',simplify = T)[,1]
```
Veamos:
```{r}
head(urban[,-2])
```
3. Parsers
Los interpretes pueden facilitar en algo, cuando se trate de un único número en la columna:
```{r}
library(readr)
parse_number(x = "$139,100 32")
```
Pero sólo recupera el primer valor. Confirmando:
```{r}
parse_number(urban$Urbanization)
```
En ese sentido, podemos usarlo combinado con la estrategia separadora:
```{r}
library(magrittr) # para %>%
```
```{r}
str_split(string = urban$Urbanization,
          pattern = 'rate of urbanization:',
          simplify = T)[,1]%>%parse_number()
str_split(string = urban$Urbanization,
          pattern = 'rate of urbanization:',
          simplify = T)[,2]%>%parse_number()
```
4. Otras funciones
También es importante la función gsub, que busca un character y lo reemplaza:
```{r}
porcentajes=c('13%','33%','55%')
gsub('%',"",porcentajes) # lo reemplaza por nada ''.
```
En el caso anterior:
```{r}
gsub(',|\\$',"","$139,100")
```
Una vez que la data está limpia hay que verificar el tipo de datos con str():
```{r}
str(urban)
```
Eliminemos las columnas repetidas y la original sucia usando NULL:
```{r}
urban[,c(2,5,6)]=NULL
```
Y ahora sí llevemosla a número, usando lapply que permite aplicar una funcion a varias columnas:
```{r}
urban[,-1]=lapply(urban[,-1], as.numeric)
```
Cuando se convierte texto a número, muchas veces se transforma un valor de celda a perdido (NA), verifiquemos donde hay filas incompletas con el comando complete.cases():
```{r}
urban[!complete.cases(urban),]
```
Si vemos la tabla original en la web, no había valor en esa celda, por lo que es correcto.

Otra función importante es trimws(), que elimina espacios en blanco antes y despues de texto (nota el regex que incluí:
```{r}
textos=c(' abc','pqr ', ' xyz ')
trimws(textos,whitespace = "[\\h\\v]")
```
Es recomendable hacer eso con la columna de texto:
```{r}
urban$Country=trimws(urban$Country,whitespace = "[\\h\\v]")
```
Ahora si:

```{r}
str(urban)
```
```{r}
write.csv(urban,"urban.csv",row.names = F)
```

