
- CORRELACION DE PEARSON es de -1 a 1 , más cerca a -1 o 1 la correlaicon ser muy fuerte y su asociacion es mayor
- RESIDUOS: es error, son la distntaica entre el valor OBSERVADO y el valor ESPERADO

- AJUSTE: ajuste a lo obsercaod, pero si sirve o no
- LA DATA NO DEBE TENER ATIPICOS O OUTLIERS



```{r}
library(rio)
data=import("trabajadores.sav")
```
1. diagrama de dispercion
```{r}
plot(data$salario_actual, data$salario_inicial)
```
2. COR. TEST
```{r}
cor.test(data$salario_actual, data$salario_inicial)
```

```{r}
f1=formula(~salario_actual+salario_inicial)
pearsonf1=cor.test(f1,data=data)[c('estimate','p.value')]
pearsonf1
```

```{r}
modelo1=lm(data = data, salario_actual ~ salario_inicial)
summary(modelo1)
#interpretar: modelo es valido o no, o los coeficicentes son distintos a 0
#existe un 77% que de la vairabilidad de la v. salario actual que es explicado por la v. salario inicial
#la v slario incia si aporta al modelo
```
MODELO
```{r}
modelo1$coefficients
```
modelo1= 1928.20576 +  (1.90945*80000) 
```{r}
prediccion1= 1928.20576 +(1.90945*8000) 
prediccion1
```

```{r}
library(stargazer)
stargazer(modelo1,type = "text")

```

#en parentesis es el error stand

#grados de libertad en Residual, grado de aplicabilidad: importnate el grado de lbiertad porque nos dice cual son nuestros isnsumos y cambia el indicador, y cambia hasta el modelo

```{r}
supuestos, aplicar el codigo identifciar y despues data = data [-c(,)]
```

