LINKS

```{r}
lfree="https://github.com/MAGALLANESJoseManuel/projectoTest/raw/master/free.csv"
free=read.csv(lfree,stringsAsFactors = F)
```
a. Los nombres de cada caso aparezcan en las gráficas:
```{r}
row.names(free)=free$Country
```

b.Solo trabajemos con data sin valores perdidos:
```{r}
# alternativa a complete.cases:
free=na.omit(free)
```
c. ordinal
Ahora está listo para los estadisticos:
```{r}
free[,c(2:4)]=lapply(free[,c(2:4)],as.ordered)

library(dplyr)
free$freeMundo= recode(free$freeMundo,
       'free'='1free',
       'not free'='2notfree','partly free'='3partlyfree')
table(free$freeMundo)

free$freeEco= recode(free$freeEco,
       'free'='1free','moderately free'='2moderatelyfree','mostly free'='3mostlyfree',
       'mostly unfree'='4mostlyunfree','repressed'='5repressed') 
table(free$freeEco)

free$freePress= recode(free$freePress,
       'difficult situation'='1difficultsituation',
       'good situation'='2goodsituation',
       'noticeable problems'='3noticeableproblems','satisfactory situation'='4satisfactorysituation',
       'very serious situation'='5veryserioussituation')
table(free$freePress)

summary(free)
str(free)
```

1. Calcular distancias:

```{r}

library(cluster)
# usar en C() las dimensiones de interes:
dist= daisy(free[,c(2:4)], metric="gower")
```

2. Proponer cantidad de clusters:

Como ya sabemos cuantos grupos habría, usamos esa cantidad para los clusters.
```{r}
pam.result=pam(dist, 3,cluster.only = F)
free$clusterPT=pam.result$cluster
```

3. Explorar Resultados

Aquí corresponde saber las caracteristicas de los paises en cada cluster. Veamos el resultado preliminar al aplicar aggregate con la función each (esta última está en la biblioteca plyr):
```{r}
library(plyr) # para funcion "each"..

# nota el uso de as.matrix con cbind:
aggregate(as.matrix(cbind(free[,c(2:4)]))~ clusterPT, data=free,FUN=plyr::each(MD = median))
```
Podemos volver esa tabla resumen un data frame:
```{r}
library(DescTools)
# guardando resultado anterior en objeto "agg": 
ag=aggregate(as.matrix(cbind(free[,c(2:4)]))~ clusterPT, 
              data=free, # luego las funciones que deseas
              FUN=plyr::each(MD = Median))

# convertir en data frame, y 
tablafree=t(as.data.frame(ag))
tablafree
```
Para una mejor presentacion en la web, tienes la funcion kable(): 
```{r}
library(knitr)
library(kableExtra)
kable(tablafree, format = "html", digits = 2)%>%kable_styling()
```
```

