```{r}
library(htmltab)
wiki_path='//*[@id="mw-content-text"]/div[1]/table[2]'
wiki_doc='https://en.wikipedia.org/wiki/List_of_freedom_indices'

Freedom=htmltab(doc=wiki_doc, which = wiki_path)
head(Freedom)
str(Freedom)
```

```{r}
Freedom[2:5]=replace(Freedom[2:5], Freedom[2:5]=="n/a",NA)

```

```{r}
Freedom=na.omit(Freedom)

head(Freedom)
```

```{r}
str(Freedom)
```


```{r}
row.names(Freedom)=Freedom$Country
#Colocamos nombre a las filas
```


*convertimos a ordinales*
```{r}
table(Freedom$`Freedom in the World 2020`)

Freedom$`Freedom in the World 2020`= recode(Freedom$`Freedom in the World 2020`,
       'free'="1free",
       'not free'="2notfree",
       'partly free'="3partlyfree")
       
table(Freedom$`Freedom in the World 2020`)
Freedom$`Freedom in the World 2020`=as.ordered(Freedom$`Freedom in the World 2020`)

```
```{r}
table(Freedom$`2020 Index of Economic Freedom`)
Freedom$`2020 Index of Economic Freedom`= recode(Freedom$`2020 Index of Economic Freedom`,
       'free'="1free",
       'moderately free'="2moderatelyfree",
       'mostly free'="3mostlyfree", 'mostly unfree'="4mostlyunfree",'repressed'="5repressed")

Freedom$`2020 Index of Economic Freedom`=as.ordered(Freedom$`2020 Index of Economic Freedom`)
```


```{r}
table(Freedom$`2020 Press Freedom Index`)
Freedom$`2020 Press Freedom Index`= recode(Freedom$`2020 Press Freedom Index`,
       'difficult situation'="1difficultsituation",
       'good situation'="2goodsituation",
       'noticeable problems'="3noticeableproblems", 'satisfactory situation'="4satisfactorysituation",'very serious situation'="5veryserioussituation")

Freedom$`2020 Press Freedom Index`=as.ordered(Freedom$`2020 Press Freedom Index`)
```
```{r}
table(Freedom$`2020 Press Freedom Index`)
Freedom$`2020 Press Freedom Index`= recode(Freedom$`2020 Press Freedom Index`,
       'difficult situation'="1difficultsituation",
       'good situation'="2goodsituation",
       'noticeable problems'="3noticeableproblems", 'satisfactory situation'="4satisfactorysituation",'very serious situation'="5veryserioussituation")

Freedom$`2020 Press Freedom Index`=as.ordered(Freedom$`2020 Press Freedom Index`)
```

```{r}
str(Freedom)
```



#1.Calcular distancias

```{r}
library(cluster)

# usar en C() las dimensiones de interes:
g.dist = daisy(Freedom[,c(2:4)], metric="gower")

#daisy= Dissimilarity Matrix Calculation ->Calcular todas las disimilitudes (distancias) por pares entre las observaciones del conjunto de datos
```


#2. Proponer cantidad de Cluster (conjuntos)

```{r}
#Partioning Around Medoids (PAM) . Objeto

pam.resultado=pam(g.dist,4,cluster.only = F) #se crearon 4 grupos

Freedom$clusterPT=pam.resultado$cluster
```


#3. Comparar

```{r}
#Usemos una tabla de contingencia para verificar la asignación

table(Freedom$clusterPT,Freedom$`2019 Democracy Index`,dnn = c('clusterPT','Democracy Index'))
```

```{r}

Freedom[Freedom$clusterPT==1 & Freedom$`2019 Democracy Index`=="authoritarian regime",'Country']

```

#4.Número de casos por cluster
```{r}
table(Freedom$clusterPT)
```

*el profesor explicó que solo pedía el ejercicio hasta el punto #2, pero comparé debido al ejercicio que dejó en paideia. Se tenía que convertir también a ordinal la variable 'democracy index'. En un examen él especificará qué es lo que querrá que hagamos*