
PC 7 - DANAE NORAH BALLENA VARGAS - 20180267

```{r}
library(htmltab) #para scrapear
library(stringr) #para limpieza de columnas 
library(readr) #para extraer un único numero de la columna
library(rio) #para importar
library(cluster) #clustering
library(plyr) #aggregate, funcion each
library(psych) #para hacer tablas comparadas
library(knitr) #para generar tablas html
library(kableExtra) #para generar tablas html
library(factoextra) #visualización de clusters
library(ggrepel) #para que las etiquetas de los graficos no se superpongan
library(dplyr)
library(car) #recodificacion
library(magrittr)
library(foreign)
```

1. Traer la data
```{r}
#base 1
library(rio)
link1='https://github.com/jcgcjuan/Magallanes-Clases-/raw/master/Data%20EconoFreedom.xlsx'
data1=import(link1)

#base 2
library(htmltab)
link2='https://en.wikipedia.org/wiki/Democracy_Index'
Xpath= '//*[@id="mw-content-text"]/div[1]/table[2]'

data2= htmltab(doc =link2,
               which =Xpath)
```

2. Limpieza:
```{r}
str(data1)
data1=na.omit(data1)
names(data1)[names(data1)=='Country Name']='Country'
data1$`Property Rights` = as.numeric(data1$`Property Rights`)
data1$`Judical Effectiveness` = as.numeric(data1$`Judical Effectiveness`)
data1$`Government Integrity`= as.numeric(data1$`Government Integrity`)
#espacios en blanco
names(data1)=gsub(" ", "",names(data1))
names(data1)
```
Columnas que queremos:
```{r}
data1 = data1[,c(2,7:9)]
```

2. Limpiar la data2:
```{r}
#corregir etiquetados:
names(data2)=str_split(string = names(data2),
          pattern = ' >>', simplify = T)[,1]
#espacios en blanco:
names(data2)=gsub(" ", "",names(data2))

#en todos los etiquetados
names(data2)=gsub("Â", "",names(data2))

#en Country
data2$Country=gsub("Â", "",data2$Country)
data2$Country=trimws(data2$Country,whitespace = "[\\h\\v]")
```

#Columnas que queremos:
```{r}
data2 = data2[,c(2:3)]
```

```{r}
str(data2)
names(data2)
#convetir a numerica:
data2=na.omit(data2)
data2$Score = as.numeric(data2$Score)
```

3. MERGE:
```{r}
data=merge(data1,data2,by.x='Country', by.y='Country')
data=na.omit(data)
```

4. LOS MODELOS:
```{r}
modelo1=lm(data$PropertyRights~ factor(data$Country)+data$Score)
summary(modelo1)
```

```{r}
modelo2=lm(data$Score ~ data$GovernmentIntegrity+data$PropertyRights+ data$JudicalEffectiveness)
summary(modelo2)
```
```{r}
modelo3=lm(data$Score~ data$PropertyRights+ data$JudicalEffectiveness)
summary(modelo3)
```

5. COMPARACION DE LOS MODELOS
```{r}
anova(modelo1,modelo2,modelo3)
```

```{r}
library(stargazer)
stargazer(modelo1,modelo2,modelo3,type ="text", no.space = F, digits =3)
```
¿Que modelo explica mejor?
- el modelo 2 explica mejor, porque el R cuadrado ajustado es mayor a los otros dos modelos, al explicar 54.1%. Los modelos no difieren porque hay una mejora al aumentar mas variables.


6. DIAGNOSTICO DE LA REGRESION


1. Linealidad:

   - Se asume relación lineal entre Y y Xs:
```{r}
# linea roja debe tender a horizontal
plot(modelo2, 1)
```
RESPUESTA: Evaluando este grafico observo que la linea roja dista mucho de la linea puntada, por ello, no esta pegada y concluyo que NO hay linealidad. 


2. Homocedasticidad
  - Se asume que el error del modelo de regresión no afecta la varianza o dispersión de la estimación (MATH^):
  - cuando la vairanza de los errores es cosntante
```{r}
# linea roja debe tender a horizontal
plot(modelo2, 3)
```
RESPUESTA: debe haber una linea horizontal para afirmar que hay homocedasticidad. Concluyo que no es homocedastico, sino heterocedastico y es un problema.

#También podemos utilizar el test de Breusch-Pagan:
```{r}
library(lmtest)
bptest(modelo2)
```
- Hipotesis nula: modelo homocedastico

RESPUESTA: La probabilidad de homocedasticidad es muy baja (p-value menor a 0.05), rechazo la hipotesis nula, es decir, que el modelo muestre homocedasticidad o sea mocedastico



3. Normalidad de los residuos

Los residuos, la diferencia entre MATH y MATH^, debe distribuirse de manera normal:
```{r}
# puntos cerca a la diagonal
plot(modelo2, 2)
```
RESPUESTA: 

Podemos aplicar el test de Shapiro a los residuos:
```{r}
shapiro.test(modelo2$residuals)
#hipotesis nula=distribucion normal de los residuos
```
RESPUESTA: en el grafico vemos si los puntos estan sobre la diagonal, al no estar sobre la diagonal NO ES NORMAL.


4. No multicolinelidad
  - Si los predictores tienen una correlación muy alta entre sí, hay multicolinealidad, lo cual no es deseable:
```{r}
library(DescTools)
VIF(modelo2) # > 5 es problematico
```
RESPUESTA: no hay MULTICOLINEALIDAD porque los valores son menor a 5. 


5. Valores influyentes
```{r}
plot(modelo2,5)
```
RESPUESTA: Se concluye que si hay casos influyentes 

```{r}
checkmodelo2=as.data.frame(influence.measures(modelo2)$is.inf)
head(checkmodelo2)
```
Los casos influyentes son 6