
CLUSTER POR PARTICION:

#PARTICION (S5(T)) Análisis de Conglomerados: Estrategia de Partición
TECNICA:
k medias: solo numericas, no util paraciecnias sociales
k-medoides: para cc.ss. trabaja con las distancias euclideas, también con otras distancias como la Mahattan. K-medodides es alternativa a la K-means, que evita ser afectada por los DATOS ATIPICOS

DEBATE ENTRE LA DISTNACIA EUCLEDIANA Y MAHATTAN:
- EUCLEDIANA:la longitud del segmento o linea recta entre dos putos, solo para numericas
- MAHATTAN: en la practica es mas real y es mayor que la euclediana. Es la suma de los catetos, una consecuencia del toerema de pitagoras

DISTANCIA GOWE: útil para todos tipo de escalas.Gower Distance se usa popularmente para agrupar filas similares con atributos mixtos. La técnica de agrupación de K-Prototype, que es una modificación de la agrupación de K-Means para una combinación de atributos numéricos y categóricos, utiliza Gower Similarity.

*El cluster agrupa, sin embargo las PARTICION Y JERARQUICA clusteriza todo los datos, la ultima DENSIDAD NO


PASO 1: Traigamos nuevamente los datos del Democracy Index:

```{r}
# coleccion
library(htmltab)
demolink = "https://en.wikipedia.org/wiki/Democracy_Index"
demopath = '//*[@id="mw-content-text"]/div/table[2]/tbody'
demo <- htmltab(doc = demolink, which =demopath)

# limpieza
library(stringr)
library(magrittr)
names(demo)=str_split(names(demo),">>",simplify = T)[,1]%>%gsub('\\s','',.)
demo[,-c(1,8,9)]=lapply(demo[,-c(1,8,9)], trimws,whitespace = "[\\h\\v]") # no blanks
names(demo)=gsub("Â","",names(demo))
demo$Country=gsub("Â","",demo$Country)
demo$Country=trimws(demo$Country,whitespace = "[\\h\\v]") #PREGUNTAR CUAL ES LA DIFERENCIA ENTRE ESTE Y GSUB

# preparación
demo=demo[,-c(1)] #sin Rank
demo=demo[,-10]
demo[,-c(1,8,9)]=lapply(demo[,-c(1,8,9)], as.numeric) # a numerico
names(demo)[9]= 'Continent'

subdata=demo

# veamos que tenemos:
str(subdata)
```
Ya sabemos a qué grupo pertenece cada país segun The Economist. Ahora nos toca aplicar la técnica de clusterización para ver qué diferencias obtenemos.

#a. Los nombres de cada caso aparezcan en las gráficas:
```{r}
row.names(subdata)=subdata$Country
```

#b.Solo trabajemos con data sin valores perdidos:
```{r}
# alternativa a complete.cases:
subdata=na.omit(subdata)
```

1. Calcular distancias: Uno no puede realziar cluster si no tiene la matriz de distancia
```{r}
library(cluster)
# usar en C() las dimensiones de interes:
g.dist = daisy(subdata[,c(2:7)], metric="gower")
```

2. Proponer cantidad de clusters:

PAM: calcula los clusters y recibe la matriz de distancias
```{r}
pam.resultado=pam(g.dist,4,cluster.only = F)
subdata$clusterPT= pam.resultado$cluster
```

3. Explorar Resultados: función each (esta última está en la biblioteca plyr):

```{r}
library(plyr) # para funcion "each"..
# nota el uso de as.matrix con cbind:
aggregate(as.matrix(cbind(subdata[,c(3:7)]))~ clusterPT, data=subdata,
          FUN=plyr::each(MD = median, Media = mean))
```
Posubdatas volver esa tabla resumen un data frame:
```{r}
# guardando resultado anterior en objeto "agg": 
agg=aggregate(as.matrix(cbind(subdata[,c(3:7)]))~ clusterPT, 
              data=subdata, # luego las funciones que deseas
              FUN=plyr::each(median, Media = mean))

# convertir en data frame, y 
tablaResumen=t(as.data.frame(agg))
tablaResumen
```
```{r}
#o tmb
describeBy(subdata[,c(3:7)]~ clusterPT)
```


4. Comparar
Usemos una tabla de contingencia para verificar la asignación:
```{r}
table(subdata$clusterPT,subdata$Regimetype,dnn = c('clusterPT','TipoEconomist'))
```
Nótese que: * El cluster 1 ha juntado todas las subdatacracias plenas y ha admitido a 18 de las débiles. Así, dejó entrar a estos paises:
```{r}
subdata[subdata$clusterPT==1,'Country']
```

```{r}
subdata[subdata$clusterPT==1 & subdata$Regimetype=="Flawed subdatacracy",'Country']
```
El cluster 2 tiene 32 subdatacracias débiles y a 8 de las híbridas.
```{r}
subdata[subdata$clusterPT==2 & subdata$Regimetype=="Hybrid regime",'Country']
subdata[subdata$clusterPT==2 & subdata$Regimetype=="Hybrid regime",'Score']
```
El cluster 3 tiene 25 subdatacracias híbridas y a 4 de las subdatacracias debiles
El cluster 4 tiene las 54 de las autoritarias y 4 e las hibridas


5. Visualizar:
Veamos lo obtenido:

```{r}
library(factoextra)
## Loading required package: ggplot2
## Welcome! Related Books: `Practical Guide To Cluster Analysis in R` at https://goo.gl/13EFCZ
library(ggrepel)
fviz_cluster(object = list(data=g.dist, cluster = subdata$clusterPT),
             geom = c("text"), 
             ellipse = FALSE,labelsize = 7,
             repel = T)
```
```{r}
#numero de cluster con combre especifico
subdata[subdata$Country=='Norway','clusterPT']
#nombres dentro de un cluster en especifico
subdata[subdata$clusterPT==1,'Country']
```