

Análisis de Conglomerados: Estrategia de Jerarquizacion

PASO 1: Traigamos nuevamente los datos del Democracy Index:

```{r}
# coleccion
library(htmltab)
demolink = "https://en.wikipedia.org/wiki/Democracy_Index"
demopath = '//*[@id="mw-content-text"]/div/table[2]/tbody'
demo <- htmltab(doc = demolink, which =demopath)

# limpieza
library(stringr)
library(magrittr)
names(demo)=str_split(names(demo),">>",simplify = T)[,1]%>%gsub('\\s','',.)
demo[,-c(1,8,9)]=lapply(demo[,-c(1,8,9)], trimws,whitespace = "[\\h\\v]") # no blanks
names(demo)=gsub("Â","",names(demo))
demo$Country=gsub("Â","",demo$Country)
demo$Country=trimws(demo$Country,whitespace = "[\\h\\v]") #PREGUNTAR CUAL ES LA DIFERENCIA ENTRE ESTE Y GSUB

# preparación
demo=demo[,-c(1)] #sin Rank
demo=demo[,-10]
demo[,-c(1,8,9)]=lapply(demo[,-c(1,8,9)], as.numeric) # a numerico
names(demo)[9]= 'Continent'

subdata=demo

# veamos que tenemos:
str(subdata)
```

#ESTRATETGIA AGLOMERATIVA 
  - Se parte por considerar cada caso(fila) como un CLUSTER, para de ahi ir creando MINICLUSTERS hasta 
    que todos los casos sean un solo ABAJO HACIA ARRIVA 

Antes de proseguir, nos aseguramos que:
```{r}
#Los nombres de cada caso aparezcan en las gráficas:
row.names(subdata)=subdata$Country
```
Solo trabajemos con data sin valores perdidos:
```{r}
# alternativa a complete.cases:
subdata=na.omit(subdata)
```

1. Calcular distanas

PASO 1: calcular distancias
```{r}
library(cluster)
g.dist = daisy(subdata[,c(3:7)], metric="gower")
```

2. Decidir linkages
  - Linkage tipo SINGLE. (cercanos)
  - Linkage tipo COMPLETE.(lejanos)
  - Linkage tipo AVERAGE (ver distancia de todos los pares y promedios de todas las distnacias)(sumas y divides)
  - Otro metodo muy eficiente, es el de WARD. 

3. Calcular clusters
La función hcut es la que usaremos para el método jerarquico, y el algoritmo aglomerativo se emplea usando agnes. El linkage será ward (aquí ward.D):
```{r}
library(factoextra)
res.agnes <- hcut(g.dist, k =4,hc_func='agnes',hc_method = "ward.D")

subdata$clustAG=res.agnes$cluster
```

4. Comparar
Veamos qué tanto se parece a la clasificación de The Economist:
```{r}
table(subdata$Regimetype,subdata$clustAG,dnn = c('TheEconomist','clustAg'))
```
5. Visualizar

El dendograma nos muestra el proceso de conglomeración:
```{r}
# Visualize
fviz_dend(res.agnes,k=4, cex = 0.7, horiz = T)
```
El eje ‘Height’ nos muestra el “costo” de conglomerar.


#ESTATREGIA DVISIVA 
 - Esta estrategia comienza con todos los casos como un gran cluster; para de ahi dividir en clusters más pequeños.
 - Comparando con el proceso anterior, el paso 1 no es necesario repetirlo, el paso 2 no corresponde a esta técnica, por lo que      vamos directo al paso 3:

3. Calcular clusters
La función hcut es la que usaremos para el método jerarquico, y el algoritmo divisivo se emplea usando diana:
```{r}
res.diana <- hcut(g.dist, k = 4,hc_func='diana')
subdata$clustDIV=res.diana$cluster
```
4. Comparar
- Veamos qué tanto se parece a la clasificación de The Economist:
```{r}
table(subdata$Regimetype,subdata$clustDIV,dnn = c('TheEconomist','clustDiv'))
```
5. Visualizar
- El dendograma nos muestra el proceso de conglomeración:
```{r}
fviz_dend(res.diana, cex = 0.7,horiz = T) #cex es para tamaño o expansion
```
Nota que en esta técnica se ve a todos los elementos (casos) asignados a algun cluster.

