

REPASO PARA PARCIAL

PASO 0. PAQUETES
```{r}
library(htmltab) #para scrapear
library(stringr) #para limpieza de columnas 
library(readr) #para extraer un único numero de la columna
library(rio) #para importar
library(cluster) #clustering
library(plyr) #aggregate, funcion each
library(psych) #para hacer tablas comparadas
library(knitr) #para generar tablas html
library(kableExtra) #para generar tablas html
library(factoextra) #visualización de clusters
library(ggrepel) #para que las etiquetas de los graficos no se superpongan
library(dplyr)
library(car) #recodificacion
library(magrittr)
library(foreign)

```

a. SCRAPEO
```{r}
link= "https://www.cia.gov/library/publications/resources/the-world-factbook/fields/274.html"
linkPath='//*[@id="fieldListing"]'

carbon = htmltab(doc = link, which =linkPath)

#convierto a data para agilizar uso de codigos
subdata= carbon
```

a. extraer data de github
```{r}
indice=import('https://github.com/PoliticayGobiernoPUCP/estadistica_anapol2/raw/master/DATA/ide.xlsx')
subdata=indice
```

b. LIMPIAR
```{r}
#Cambiar nombre de las columnas
names(subdata)[2]='CarbonEmission'

#Particion
subdata$CarbonEmission=str_extract_all(string = subdata$CarbonEmission, pattern= "(\\-*\\d+\\.*\\d*\\,*\\d*)", simplify = T)[,1]
head(subdata)
```

#EXPRESIONES REGULARES
```{r}
#Me trae cada numero
str_extract_all(string = '25.3%,0% y 23.5% 13 34 hola',pattern="\\d")
#me trae numeros adyacentes:(+ es al menos 1 / * es 0 o más)
str_extract_all('25.3%,0% y 23.5% 13 34 hola', "\\d+") 
#numero entero, seguido opcionalmente de punto, mas número de una o mas cifras.
str_extract_all('25.3%,0% y 23.5% 13 34 hola',"\\d+\\.*\\d*")
#numero entero, seguido opcionalmente de punto, mas numero de una o mas cifras, seguido de %.
str_extract_all('25.3%,0% y 23.5% 13 34 hola',"\\d+\\.*\\d*\\%")
#porcentaje sin el simbolo-que antes de (?=\\%) haya (\\d+\\.*\\d*) -pero solo trae (\\d+\\.*\\d*)
str_extract_all('25.3%,0% y 23.5% 13 34 hola', "(\\d+\\.*\\d*)(?=\\%)")
#Y si hubiera negativos?-porcentaje sin el simbolo
str_extract_all('25.3%,0% y -23.5% 13 34 hola', "(\\d+\\.*\\d*)(?=\\%)")
#porcentaje sin el simbolo pero con signo negativo, si hubiese
str_extract_all('25.3%,0% y -23.5% 13 34 hola', "(\\-*\\d+\\.*\\d*)(?=\\%)")
#-con [[1]] recien accesubdatas al elemento:
str_extract_all('25.3%, 0%y 23%', "(\\-*\\d+\\.*\\d*)(?=\\%)")[[1]]
#-primer valor es
str_extract_all('25%, 0% y 23.5%',
                "(\\-*\\d+\\.*\\d*)(?=\\%)")[[1]][1]
#-segundo valor es
str_extract_all('25%, 0% y 23.5%',
                "(\\-*\\d+\\.*\\d*)(?=\\%)")[[1]][2]
#-tercer valor es
str_extract_all('25%, 0% y 23.5%', 
                "(\\-*\\d+\\.*\\d*)(?=\\%)")[[1]][3]
```
Apliquemoslo a la columna:```{r}
```{r}
#porcentaje sin el simbolo pero con signo negativo, si hubiese
subdata$pop_urb= str_extract_all(subdata$Urbanization, "(\\-*\\d+\\.*\\d*)(?=\\%)", simplify = T)
```

c. Uso de particiones: Aqui busco un texto que me permita dividir esa cadena de texto 
   -pattern: patron
   -string:cadena, cuerda
```{r}
subdata$pop_urb2=str_split(string = subdata$Urbanization, pattern = ':', simplify = T)[,1] #el numero de la parte con la que me quedo 
```

d.Parsers: volver a numeros, pero cuidado que vuelve todo NA
```{r}
parse_number(subdata$Urbanization)
```

e. En ese sentido, posubdatas usarlo combinado con la estrategia separadora:
```{r}
library(magrittr) # para %>%
str_split(string = subdata$Urbanization, pattern = ':', simplify = T)[,1]%>%parse_number()

#Extraer el porcentaje que corresponde a SERVICE
subdata$service=str_split(string = subdata$Labor, pattern = '%', simplify = T)[,3]
subdata$service=str_split(string = subdata$service, pattern = ':', simplify = T)[,2]%>%parse_number()

```

f. gsub, que busca un character y lo reemplaza:
```{r}
subdata$`Country`=gsub('Â','',subdata$`Country or region`)

#cambiar de , a .
subdata[,c(2:7)]=lapply(subdata[,c(2:7)],FUN = function(t) gsub(pattern = "\\,", replacement = "\\.",x=t))

```

g. Eliminemos las columnas repetidas y la original sucia usando NULL:
```{r}
subdata[,c(2,5,6)]=NULL
```

h. Y ahora sí llevemosla a número, usando lapply que permite aplicar una funcion a varias columnas:
```{r}
subdata[,-1]=lapply(subdata[,-1], as.numeric)
subdata[,c(2:8)]=lapply(subdata[,c(2:8)], as.numeric)
```

i. trimws(), que elimina espacios en blanco antes y despues de texto.Es recomendable hacerlo con la columna de texto:
```{r}
subdata$Country=trimws(subdata$Country,whitespace = "[\\h\\v]")
subdata[,]=lapply(subdata[,], trimws,whitespace = "[\\h\\v]")

#gsub (usarm mejor trimws)
names(subdata)=gsub('\\s','',names(subdata))#para espacio
```

j. Casos incompletos
```{r}
subdata[!complete.cases(subdata),]
#subdata sin perdidos:
subdata=subdata[complete.cases(subdata),] # un pais menos

```

k.Crea los intervalos segun el ANCHO de cada intervalo.
     
Creando intervalos:
1. Saca descriptivos:
```{r}
summary(subdata$Score)
```
Determina maximos y minimos: Estos deben aparecer en el reporte

Crea los intervalos segun el ANCHO de cada intervalo.
   - Aqui necesitas a cut():
```{r}
# puntos de corte (incluye min y max)
CORTES2=c(0,3.3,6.6,10) # 4 CORTES
NOMBRES2=c("BAJO","MEDIO","ALTO") # 4-1 NOMBRES (en orden)

# corta y crea "nueva" variable:
subdata$ScoreCut2=cut(subdata$Score,breaks = CORTES2, labels = NOMBRES2,ordered_result = TRUE)

#Mira resultado nuevo:
table(subdata$ScoreCut2)
```

l. rownames
```{r}
row.names(subdata)=subdata$Country
subdata=na.omit(subdata)
```

#4. Consultas usando Operaciones de Conjuntos
Ahora que tenemos todos los paises mal asignados, posubdatas interrogar a los resultados usando teoría de conjuntos, por ejemplo:

##Los paises mal asignados en agnes y en pam:
```{r}
intersect(poorAGNEScases,poorPAMcases)
```
##Los paises mal asignados por agnes pero no por pam:
```{r}
setdiff(poorAGNEScases,poorPAMcases)
```
Los paises mal asignados por pam pero no por agnes:
```{r}
setdiff(poorPAMcases,poorAGNEScases)
```
Los paises mal asignados por pam o por agnes:
```{r}
union(poorPAMcases,poorAGNEScases)
```

```{r}
#PARA SACAR LOS NOMBRES DE LOS CLUSTERS AL COMPARAR:
subdata[subdata$clusterPT==1 & subdata$Regimetype=="Flawed subdatacracy",'Country']

#PARA SACAR LOS NOMBRES DE LOS CLUSTERS:
subdata[subdata$clusterPT==1,'Country']

#PARA SACAR EL CLUSTER CON UN NOMBRE EN ESPECIFICO:
subdata[subdata$Country=='Norway','clusterPT']

```

```{r}
#Grafica que use en merge, PC3
plot(base_final$Gi1,base_final$Ta1)
```

```{r}
#Veamos los descriptivos de la variable "Agua" (columna N° 4) entre los grupos
describeBy(data$agua, group=data$grupos, digits = 2)
```
Si deseamos podemos solicitar dichos resultados al mismo tiempo:
#NOTA: es la mas facil al mostrar todo juntos
```{r}
describeBy(as.matrix(cbind(data[,c(3:5)])), group=data$grupos, digits = 2)
```


```{r}
#Guardamos la visualización en un data.frame
tabla = aggregate(as.matrix(cbind(data[,c(3:5)]))~ grupos, data=data,
         mean)
#tranponer: trasladar de filas a columnas
tabla = t(as.data.frame(tabla))
tabla
```
Podemos guardar en formato amigable
```{r}
tablahtml = kable(tabla, format = "html", digits = 2) 

kable_styling(tablahtml)
```
