
MERGING

```{r}
#para cambiar de nombre 
#subdata[subdata$Country=='Cabo Verde',"Country"]="Cape Verde"

```

#MERGE ALL HACER LIMPIEZA DE NOMBRES FILAS
   PASO 1: Primero decargas la base ylimpias
   PASO 2: la otra base,limpias 
   PASE 3: recien haces merge y limpia
###MERGE: 
###sE VA FUSIONANDO BASE POR BASE: Juntando bases de datos (urban y gdp)

```{r}
names(urban)
names(gdp)
#entonces le pedimos que nos fusione las datas en base a la variable común: país
total1=merge(urban,gdp,by.x='Pais', by.y='Pais') 
head(total1)
```

Este nuevo objeto creado qué peculiaridad tiene respecto de los objetos de insumo?

Ojo, esto lo pueden usar en su trabajo (domingo)

Manera alternativa de fusionar:
```{r}
total2=merge(urban,gdp,all.x=T,all.y=T) #nos aseguramos de incluir todos nuestros casos
#esto signfica que estamos pidiendo que "todos los valores de X sean incluidos" y también "todos los valores de y". Presupone que la primera columna será la columna guía
head(total2)
```

Chequeamos que no tengamos valores duplicados
```{r}
total1[duplicated(total1$Pais),]
#verifica si en la columna país hay duplicados.
```

Filas incompletas
```{r}
total2[!complete.cases(total2),] #para verificar si hay casos en una base de datos que no hay en la otra
```
