

REPASO PARA PARCIAL

PASO 0. PAQUETES
```{r}
library(htmltab) #para scrapear
library(stringr) #para limpieza de columnas 
library(readr) #para extraer un único numero de la columna
library(rio) #para importar
library(cluster) #clustering
library(plyr) #aggregate, funcion each
library(psych) #para hacer tablas comparadas
library(knitr) #para generar tablas html
library(kableExtra) #para generar tablas html
library(factoextra) #visualización de clusters
library(ggrepel) #para que las etiquetas de los graficos no se superpongan
library(dplyr)
library(car) #recodificacion
library(magrittr)
library(foreign)

```

a. SCRAPEO
```{r}
link= "https://www.cia.gov/library/publications/resources/the-world-factbook/fields/274.html"
linkPath='//*[@id="fieldListing"]'

carbon = htmltab(doc = link, which =linkPath)

#convierto a data para agilizar uso de codigos
data= carbon
```
b. LIMPIAR

```{r}
#Cambiar nombre de las columnas
names(data)[2]='CarbonEmission'

#Particion
data$CarbonEmission=str_extract_all(string = data$CarbonEmission, pattern= "(\\-*\\d+\\.*\\d*\\,*\\d*)", simplify = T)[,1]
head(data)
```

#EXPRESIONES REGULARES
```{r}
#Me trae cada numero
str_extract_all(string = '25.3%,0% y 23.5% 13 34 hola',pattern="\\d")
#me trae numeros adyacentes:(+ es al menos 1 / * es 0 o más)
str_extract_all('25.3%,0% y 23.5% 13 34 hola', "\\d+") 
#numero entero, seguido opcionalmente de punto, mas número de una o mas cifras.
str_extract_all('25.3%,0% y 23.5% 13 34 hola',"\\d+\\.*\\d*")
#numero entero, seguido opcionalmente de punto, mas numero de una o mas cifras, seguido de %.
str_extract_all('25.3%,0% y 23.5% 13 34 hola',"\\d+\\.*\\d*\\%")
#porcentaje sin el simbolo-que antes de (?=\\%) haya (\\d+\\.*\\d*) -pero solo trae (\\d+\\.*\\d*)
str_extract_all('25.3%,0% y 23.5% 13 34 hola', "(\\d+\\.*\\d*)(?=\\%)")
#Y si hubiera negativos?-porcentaje sin el simbolo
str_extract_all('25.3%,0% y -23.5% 13 34 hola', "(\\d+\\.*\\d*)(?=\\%)")
#porcentaje sin el simbolo pero con signo negativo, si hubiese
str_extract_all('25.3%,0% y -23.5% 13 34 hola', "(\\-*\\d+\\.*\\d*)(?=\\%)")
#-con [[1]] recien accedemos al elemento:
str_extract_all('25.3%, 0%y 23%', "(\\-*\\d+\\.*\\d*)(?=\\%)")[[1]]
#-primer valor es
str_extract_all('25%, 0% y 23.5%',
                "(\\-*\\d+\\.*\\d*)(?=\\%)")[[1]][1]
#-segundo valor es
str_extract_all('25%, 0% y 23.5%',
                "(\\-*\\d+\\.*\\d*)(?=\\%)")[[1]][2]
#-tercer valor es
str_extract_all('25%, 0% y 23.5%', 
                "(\\-*\\d+\\.*\\d*)(?=\\%)")[[1]][3]
```
Apliquemoslo a la columna:```{r}
```{r}
#porcentaje sin el simbolo pero con signo negativo, si hubiese
data$pop_urb= str_extract_all(data$Urbanization, "(\\-*\\d+\\.*\\d*)(?=\\%)", simplify = T)
```

c. Uso de particiones: Aqui busco un texto que me permita dividir esa cadena de texto 
   -pattern: patron
   -string:cadena, cuerda
```{r}
data$pop_urb2=str_split(string = data$Urbanization, pattern = ':', simplify = T)[,1] #el numero de la parte con la que me quedo 
```
d.Parsers: volver a numeros, pero cuidado que vuelve todo NA
```{r}
parse_number(data$Urbanization)
```

e. En ese sentido, podemos usarlo combinado con la estrategia separadora:
```{r}
library(magrittr) # para %>%
str_split(string = data$Urbanization, pattern = ':', simplify = T)[,1]%>%parse_number()

#Extraer el porcentaje que corresponde a SERVICE
data$service=str_split(string = data$Labor, pattern = '%', simplify = T)[,3]
data$service=str_split(string = data$service, pattern = ':', simplify = T)[,2]%>%parse_number()

```
f. gsub, que busca un character y lo reemplaza:
```{r}
data$`Country`=gsub('Â','',data$`Country or region`)
```
g. Eliminemos las columnas repetidas y la original sucia usando NULL:
```{r}
data[,c(2,5,6)]=NULL
```
h. Y ahora sí llevemosla a número, usando lapply que permite aplicar una funcion a varias columnas:
```{r}
data[,-1]=lapply(data[,-1], as.numeric)
data[,c(2:8)]=lapply(data[,c(2:8)], as.numeric)
```
i. trimws(), que elimina espacios en blanco antes y despues de texto.Es recomendable hacerlo con la columna de texto:
```{r}
data$Country=trimws(data$Country,whitespace = "[\\h\\v]")
data[,]=lapply(data[,], trimws,whitespace = "[\\h\\v]")

#gsub (usarm mejor trimws)
names(data)=gsub('\\s','',names(data))#para espacio
```

j. Casos incompletos
```{r}
data[!complete.cases(data),]
#data sin perdidos:
data=data[complete.cases(data),] # un pais menos

```
k.Crea los intervalos segun el ANCHO de cada intervalo.
     Aqui necesitas a cut():
     
```{r}
# puntos de corte (incluye min y max)
CORTES2=c(0,3.3,6.6,10) # 4 CORTES
NOMBRES2=c("BAJO","MEDIO","ALTO") # 4-1 NOMBRES (en orden)

# corta y crea "nueva" variable:
data$ScoreCut2=cut(data$Score,breaks = CORTES2, labels = NOMBRES2,ordered_result = TRUE)

#Mira resultado nuevo:
table(data$ScoreCut2)
```

#MERGE ALL HACER LIMPIEZA DE NOMBRES FILAS

h. MERGE, primero decargas la ves, limpias y despues la otravase limpias y recien haces merge y limpias 
```{r}
data[data$Country=='Cabo Verde',"Country"]="Cape Verde"

```


#PARTICION (S5(T)) Análisis de Conglomerados: Estrategia de Partición
TECNICA:
k medias: solo numericas, no util paraciecnias sociales
k-medoides: para cc.ss. trabaja con las distancias euclideas, también con otras distancias como la Mahattan. K-medodides es alternativa a la K-means, que evita ser afectada por los DATOS ATIPICOS

DEBATE ENTRE LA DISTNACIA EUCLEDIANA Y MAHATTAN:
- EUCLEDIANA:la longitud del segmento o linea recta entre dos putos, solo para numericas
- MAHATTAN: en la practica es mas real y es mayor que la euclediana. Es la suma de los catetos, una consecuencia del toerema de pitagoras

DISTANCIA GOWE: útil para todos tipo de escalas.Gower Distance se usa popularmente para agrupar filas similares con atributos mixtos. La técnica de agrupación de K-Prototype, que es una modificación de la agrupación de K-Means para una combinación de atributos numéricos y categóricos, utiliza Gower Similarity.

*El cluster agrupa, sin embargo las PARTICION Y JERARQUICA clusteriza todo los datos, la ultima DENSIDAD NO


PASO 1: Traigamos nuevamente los datos del Democracy Index:

```{r}
# coleccion
library(htmltab)
demolink = "https://en.wikipedia.org/wiki/Democracy_Index"
demopath = '//*[@id="mw-content-text"]/div/table[2]/tbody'
demo <- htmltab(doc = demolink, which =demopath)

# limpieza
library(stringr)
library(magrittr)
names(demo)=str_split(names(demo),">>",simplify = T)[,1]%>%gsub('\\s','',.)
demo[,-c(1,8,9)]=lapply(demo[,-c(1,8,9)], trimws,whitespace = "[\\h\\v]") # no blanks
names(demo)=gsub("Â","",names(demo))
demo$Country=gsub("Â","",demo$Country)
demo$Country=trimws(demo$Country,whitespace = "[\\h\\v]") #PREGUNTAR CUAL ES LA DIFERENCIA ENTRE ESTE Y GSUB

# preparación
demo=demo[,-c(1)] #sin Rank
demo=demo[,-10]
demo[,-c(1,8,9)]=lapply(demo[,-c(1,8,9)], as.numeric) # a numerico
names(demo)[9]= 'Continent'

subdata=demo

# veamos que tenemos:
str(subdata)
```
Ya sabemos a qué grupo pertenece cada país segun The Economist. Ahora nos toca aplicar la técnica de clusterización para ver qué diferencias obtenemos.

#a. Los nombres de cada caso aparezcan en las gráficas:
```{r}
row.names(subdata)=subdata$Country
```

#b.Solo trabajemos con data sin valores perdidos:
```{r}
# alternativa a complete.cases:
subdata=na.omit(subdata)
```

1. Calcular distancias: Uno no puede realziar cluster si no tiene la matriz de distancia
```{r}
library(cluster)
# usar en C() las dimensiones de interes:
g.dist = daisy(subdata[,c(3:7)], metric="gower")
```

2. Proponer cantidad de clusters:

PAM: calcula los clusters y recibe la matriz de distancias
```{r}
pam.resultado=pam(g.dist,4,cluster.only = F)
subdata$clusterPT= pam.resultado$cluster
```

3. Explorar Resultados: función each (esta última está en la biblioteca plyr):

```{r}
library(plyr) # para funcion "each"..
# nota el uso de as.matrix con cbind:
aggregate(as.matrix(cbind(subdata[,c(3:7)]))~ clusterPT, data=subdata,
          FUN=plyr::each(MD = median, Media = mean))
```
Posubdatas volver esa tabla resumen un data frame:
```{r}
# guardando resultado anterior en objeto "agg": 
agg=aggregate(as.matrix(cbind(subdata[,c(3:7)]))~ clusterPT, 
              data=subdata, # luego las funciones que deseas
              FUN=plyr::each(median, Media = mean))

# convertir en data frame, y 
tablaResumen=t(as.data.frame(agg))
tablaResumen
```
```{r}
#o tmb
describeBy(subdata[,c(3:7)]~ clusterPT)
```


4. Comparar
Usemos una tabla de contingencia para verificar la asignación:
```{r}
table(subdata$clusterPT,subdata$Regimetype,dnn = c('clusterPT','TipoEconomist'))
```
Nótese que: * El cluster 1 ha juntado todas las subdatacracias plenas y ha admitido a 18 de las débiles. Así, dejó entrar a estos paises:
```{r}
subdata[subdata$clusterPT==1,'Country']
```

```{r}
subdata[subdata$clusterPT==1 & subdata$Regimetype=="Flawed subdatacracy",'Country']
```
El cluster 2 tiene 32 subdatacracias débiles y a 8 de las híbridas.
```{r}
subdata[subdata$clusterPT==2 & subdata$Regimetype=="Hybrid regime",'Country']
subdata[subdata$clusterPT==2 & subdata$Regimetype=="Hybrid regime",'Score']
```
El cluster 3 tiene 25 subdatacracias híbridas y a 4 de las subdatacracias debiles
El cluster 4 tiene las 54 de las autoritarias y 4 e las hibridas


5. Visualizar:
Veamos lo obtenido:

```{r}
library(factoextra)
## Loading required package: ggplot2
## Welcome! Related Books: `Practical Guide To Cluster Analysis in R` at https://goo.gl/13EFCZ
library(ggrepel)
fviz_cluster(object = list(data=g.dist, cluster = subdata$clusterPT),
             geom = c("text"), 
             ellipse = FALSE,labelsize = 7,
             repel = T)
```
```{r}
#numero de cluster con combre especifico
subdata[subdata$Country=='Norway','clusterPT']
#nombres dentro de un cluster en especifico
subdata[subdata$clusterPT==1,'Country']
```

