

REPASO PARA PARCIAL

PASO 0. PAQUETES
```{r}
library(htmltab) #para scrapear
library(stringr) #para limpieza de columnas 
library(readr) #para extraer un único numero de la columna
library(rio) #para importar
library(cluster) #clustering
library(plyr) #aggregate, funcion each
library(psych) #para hacer tablas comparadas
library(knitr) #para generar tablas html
library(kableExtra) #para generar tablas html
library(factoextra) #visualización de clusters
library(ggrepel) #para que las etiquetas de los graficos no se superpongan
library(dplyr)
library(car) #recodificacion
library(magrittr)
library(foreign)
library(cluster)
library(ggrepel)
library(foreign)
```

PASO 1: SCRAPEO
```{r}
link= "https://www.cia.gov/library/publications/resources/the-world-factbook/fields/274.html"
linkPath='//*[@id="fieldListing"]'

data = htmltab(doc = link, which =linkPath)
```

PASO 2: LIMPIAR
```{r}
#Cambiar nombre de las columnas
names(data)[2]='CarbonEmission'

#Particion
data$CarbonEmission=str_extract_all(string = data$CarbonEmission, pattern= "(\\-*\\d+\\.*\\d*\\,*\\d*)", simplify = T)[,1]
head(data)
```

#1. EXPRESIONES REGULARES
```{r}
#Me trae cada numero
str_extract_all(string = '25.3%,0% y 23.5% 13 34 hola',pattern="\\d")
#me trae numeros adyacentes:(+ es al menos 1 / * es 0 o más)
str_extract_all('25.3%,0% y 23.5% 13 34 hola', "\\d+") 
#numero entero, seguido opcionalmente de punto, mas número de una o mas cifras.
str_extract_all('25.3%,0% y 23.5% 13 34 hola',"\\d+\\.*\\d*")
#numero entero, seguido opcionalmente de punto, mas numero de una o mas cifras, seguido de %.
str_extract_all('25.3%,0% y 23.5% 13 34 hola',"\\d+\\.*\\d*\\%")
#porcentaje sin el simbolo-que antes de (?=\\%) haya (\\d+\\.*\\d*) -pero solo trae (\\d+\\.*\\d*)
str_extract_all('25.3%,0% y 23.5% 13 34 hola', "(\\d+\\.*\\d*)(?=\\%)")
#Y si hubiera negativos?-porcentaje sin el simbolo
str_extract_all('25.3%,0% y -23.5% 13 34 hola', "(\\d+\\.*\\d*)(?=\\%)")
#porcentaje sin el simbolo pero con signo negativo, si hubiese
str_extract_all('25.3%,0% y -23.5% 13 34 hola', "(\\-*\\d+\\.*\\d*)(?=\\%)")
#-con [[1]] recien accedemos al elemento:
str_extract_all('25.3%, 0%y 23%', "(\\-*\\d+\\.*\\d*)(?=\\%)")[[1]]
#-primer valor es
str_extract_all('25%, 0% y 23.5%',
                "(\\-*\\d+\\.*\\d*)(?=\\%)")[[1]][1]
#-segundo valor es
str_extract_all('25%, 0% y 23.5%',
                "(\\-*\\d+\\.*\\d*)(?=\\%)")[[1]][2]
#-tercer valor es
str_extract_all('25%, 0% y 23.5%', 
                "(\\-*\\d+\\.*\\d*)(?=\\%)")[[1]][3]
```
Apliquemoslo a la columna:```{r}
```{r}
str_extract_all(urban$Urbanization,
                "(\\-*\\d+\\.*\\d*)(?=\\%)", simplify = T)
```
Esa matriz anterior me permite acceder a cada columna:
```{r}
PATRON="(\\-*\\d+\\.*\\d*)(?=\\%)"
COLSUCIA=urban$Urbanization

# UNA COLUMNA
urban$pop_urb=str_extract_all(string = COLSUCIA,
                              pattern= PATRON,
                              simplify = T)[,1]

# OTRA COLUMNA
urban$rate_urb=str_extract_all(string = COLSUCIA,
                               pattern=PATRON,
                               simplify = T)[,2]
```
Veamos: #sin mostrar la columna 'sucia'
```{r}
head(urban[,-2]) 
```

#2. Uso de particiones
Aqui busco un texto que me permita dividir esa cadena de texto:
-pattern: patron
-string:cadena, cuerda
```{r}
urban$pop_urb2=str_split(string = urban$Urbanization, pattern = 'rate of urbanization:', simplify = T)[,1] #el numero de la parte con la que me quedo 
```
#3. Parsers
```{r}
parse_number(urban$Urbanization)
```
En ese sentido, podemos usarlo combinado con la estrategia separadora:
```{r}
library(magrittr) # para %>%
str_split(string = urban$Urbanization, pattern = ':', simplify = T)[,1]%>%parse_number()

#Extraer el porcentaje que corresponde a SERVICE
data1$service=str_split(string = data1$Labor, pattern = '%', simplify = T)[,3]
data1$service=str_split(string = data1$service, pattern = ':', simplify = T)[,2]%>%parse_number()

```
#4. gsub, que busca un character y lo reemplaza:
```{r}
happiness$`Country`=gsub('Â','',happiness$`Country or region`)
```

Eliminemos las columnas repetidas y la original sucia usando NULL:
```{r}
urban[,c(2,5,6)]=NULL
```
Y ahora sí llevemosla a número, usando lapply que permite aplicar una funcion a varias columnas:
```{r}
urban[,-1]=lapply(urban[,-1], as.numeric)
feliz[,c(2:8)]=lapply(feliz[,c(2:8)], as.numeric)
```
#5. trimws(), que elimina espacios en blanco antes y despues de texto
Es recomendable hacer eso con la columna de texto:
```{r}
urban$Country=trimws(urban$Country,whitespace = "[\\h\\v]")
feliz[,]=lapply(feliz[,], trimws,whitespace = "[\\h\\v]")
names(feliz)=gsub('\\s','',names(feliz))#para espacio

```
#incompletos casos
```{r}
feliz[!complete.cases(feliz),]
#data sin perdidos:
feliz=feliz[complete.cases(feliz),] # un pais menos

```

#6. Crea los intervalos segun el ANCHO de cada intervalo.
Aqui necesitas a cut():
```{r}
# puntos de corte (incluye min y max)
CORTES2=c(0,3.3,6.6,10) # 4 CORTES
NOMBRES2=c("BAJO","MEDIO","ALTO") # 4-1 NOMBRES (en orden)

# corta y crea "nueva" variable:
feliz$ScoreCut2=cut(feliz$Score,breaks = CORTES2, 
                    labels = NOMBRES2,
                    ordered_result = TRUE)
#Mira resultado nuevo:

table(feliz$ScoreCut2)
```

#/ MERGE ALL HACER LIMPIEZA DE NOMBRES FILAS
merge, primero decargas la ves, limpias y despues la otravase limpias y recien haces merge y limpias 
```{r}
co[co$Country=='Cabo Verde',"Country"]="Cape Verde"

```

