

SEMANA 10 - Análisis Factorial II: Confirmación

La data la colectamos y preparamos así:
```{r}
library(htmltab)

# links
happyL=c("https://en.wikipedia.org/wiki/World_Happiness_Report",
         '//*[@id="mw-content-text"]/div/table/tbody')
demoL=c("https://en.wikipedia.org/wiki/Democracy_Index", 
        '//*[@id="mw-content-text"]/div/table[2]/tbody')

# carga
happy = htmltab(doc = happyL[1],which  = happyL[2],encoding = "UTF-8")
demo  = htmltab(doc = demoL[1], which  = demoL[2], encoding = "UTF-8")

# limpieza

happy[,]=lapply(happy[,], trimws,whitespace = "[\\h\\v]") # no blanks
demo[,]=lapply(demo[,], trimws,whitespace = "[\\h\\v]") # no blanks

library(stringr) # nombres simples
names(happy)=str_split(names(happy)," ",simplify = T)[,1]
names(demo)=str_split(names(demo)," ",simplify = T)[,1]


## Formateo

# Eliminemos columnas que no usaremos esta vez:
happy$Overall=NULL
demo[,c(1,9,10)]=NULL
happy$Score=NULL
demo$Score=NULL

#eliminar la Â
names(demo)=gsub("Â","",names(demo))
demo$Country=gsub("Â","",demo$Country)
happy$Country=gsub("Â","",happy$Country)
```


```{r}
# Tipo de variables:

## En demo:
demo[,-c(1)]=lapply(demo[,-c(1)],as.numeric)
demo[,7]=NULL
# En happy:
happy[,-c(1)]=lapply(happy[,-c(1)],as.numeric)

# sin perdidos:
happy=na.omit(happy)
demo =na.omit(demo)

HappyDemo=merge(happy,demo)
str(HappyDemo)
```

1. Encontrando indices a partir de indicadores

- Usando EFA obtuvimos:
```{r}
library(psych)
theData=HappyDemo[,-c(1,2,9)] # sin los Scores ni nombre de país

library(GPArotation)
resfa <- fa(theData, nfactors = 3, cor = 'mixed',rotate = "varimax",fm="minres")

```
## mixed.cor is deprecated, please use mixedCor.
```{r}
fa.diagram(resfa)
```

2. Confirmando modelo teórico
- Si la exploración apoyaba nuestro marco teórico, podemos proponer cómo construir los indices:
```{r}
model <- ' democracia  =~ Electoral + Functioning + Politicalparticipation + Politicalculture + Civilliberties
           tranquilidad =~ Freedom + Generosity + Perceptions
           bienestar   =~ GDP + Social + Healthy'
```

Ahora vemos qué arroja el modelo:
```{r}
# normalizar las variables:
HappyDemo=scale(HappyDemo[,-1])
library(lavaan)
```

```{r}
cfa_fit <- cfa(model, data=HappyDemo, 
           std.lv=TRUE,  
           missing="fiml")
```

Preparo los tests:
```{r}
allParamCFA=parameterEstimates(cfa_fit,standardized = T)
allFitCFA=as.list(fitMeasures(cfa_fit))

```

Veamos resultados:
- Si cada indicador tiene una buena conexión con su latente (ver p valor):
```{r}
library(knitr)
kable(allParamCFA[allParamCFA$op=="=~",])

```

Averigüemos qué tan bien salió el modelo:
- El ChiSquare es NO significativo (p_value debe ser mayor a 0.05 para que sea bueno)?
```{r}
allFitCFA[c("chisq", "df", "pvalue")] # pvalue>0.05
```

El Índice Tucker Lewi es mayor a 0.9?
```{r}
allFitCFA$tli # > 0.90
```

La Raíz del error cuadrático medio de aproximación es menor a 0.05?
```{r}
allFitCFA[c('rmsea.ci.lower','rmsea' ,'rmsea.ci.upper')] # 0.05 en el Int de Conf?

```
Ya sabemos que no hay buen augurio.

Añadimos los índices a la data de indicadores:
```{r}
HappyDemo=as.data.frame(cbind(HappyDemo,lavPredict(cfa_fit)))
```

Veamos un resumen:
```{r}
summary(HappyDemo)
```

Ahora podemos correr una regresión con los índices:
```{r}
summary(lm(democracia~tranquilidad+bienestar,data = HappyDemo))
```
Sólo para verificar:
```{r}
old=apply(HappyDemo[,c("Electoral","Functioning","Politicalparticipation","Politicalculture","Civilliberties")],1,mean)
new=HappyDemo$democracia
plot(old,new)
```

```{r}
cor(old,new)
```
