
PC 2 - 20180267 - DANAE NORAH BALLENA VARGAS

```{r}
library(jsonlite) #para extraer datos del API
library(stringr) #para limpieza de columnas 
library(readr)   #para extraer un único numero de la columna
library(htmltab) #para scraping
library(rio)
```

1. Extracción de base de datos "Promedio de edad por cada pais" usando el paquete "htmltab"
```{r}
link_CIA = "https://www.cia.gov/library/publications/resources/the-world-factbook/fields/343.html"
linkPath_CIA ='//*[@id="fieldListing"]'

dataCIA= htmltab(doc = link_CIA, 
                which =linkPath_CIA)
head(dataCIA)
```
Para calcular cuántas variables y observaciones tiene la data extraída usamos la función "str"
```{r}
str(dataCIA)
```

¿Cuántas observaciones y columnas tiene la base de datos?
RESPUESTA: la base de datos tiene 230 observaciones y 2 variables

¿Qué tipo de variables contiene esta base? Describa la naturaleza (tipo de objeto) de cada una.

RESPUESTA: nuestra base de datos contiene variables de tipo "caracter", las dos (coountry y median age) son de tipo caracter


2. PROCESAMIENTO

Creamos una columna con el promedio de edad total usando la funcion str_split
```{r}
#Primero partimos la data segun el espacio en blanco
dataCIA$Promedio=str_split(string = dataCIA$`Median age`,
         pattern = ' ',
         simplify = T)[,1]

#Segundo nos quedamos con la segunda parte ubicada despues de los : 
dataCIA$Promedio=str_split(string = dataCIA$Promedio,
         pattern = ':',
         simplify = T)[,2]
```

Convertimos esta columna en una variable númerica:
```{r}
dataCIA$Promedio = parse_number(dataCIA$Promedio)
```

3. ANALISIS

- Para saber cúal es el valor mínimo, máximo y promedio de la variable creada usamos la funicon "summary"
```{r}
summary(dataCIA$Promedio)
```
RESPUESTA:
-el valor minimo es 14.80
-el valor maximo es 55.40
-el promedio es 31.55



